---
title: "Genomic Best Linear Unbiased Prediction (GBLUP)"
author: "Peter von Rohr"
date: "12 März 2018"
output: beamer_presentation
output_file: asmas_w03_v03.pdf
---

```{r setup, include=FALSE}
knitr::opts_chunk$set(echo = FALSE, results ='asis')
knitr::knit_hooks$set(odg.conv = rmddochelper::odg.graphics.conv.hook)
```


## Einführung 
- Schätzung der genomischen Zuchtwerte
    + Anzahl Parameter ($p$) grösser als Anzahl Beobachtungen ($n$), d.h. $n << p$
    + Parameter entsprechen genomischen Zuchtwerten
    + In gewissen Populationen (USA, CA) stimmt $n<p$ nicht mehr, aber trotzdem können wir Least Squares nicht verwenden, da Kolonnen der Design-Matrix $X$ linear voneinander abhängig
- Traditionelle Zuchtwertschätzung
    + Analoge Situation
    + Anzahl geschätzte Zuchtwerte grösser als Anzahl Beobachtungen
    + BLUP-basiertes Verfahren für Schätzung
    + Lineare gemischte Modelle
    + Mischmodellgleichungen
    
    
## Traditionelle Zuchtwertschätzung
- Daten
    + beobachtete Merkmale und Umweltfaktoren
    + Pedigree enthält Verwandtschaftsbeziehungen
- Resultat: alle Tiere im Pedigree erhalten einen Zuchtwert
- Modell: Lineares gemischtes Modell
$$y = Xb + Za + e$$
- Parameterschätzung mit Mischmodellgleichungen
$$
  \left[
    \begin{array}{cc}
    X^TX  &  X^TZ\\
    Z^TX  &  Z^TZ + \lambda A^{-1}
    \end{array}
  \right]
  \left[ 
    \begin{array}{c}
    \hat{b}\\
    \hat{a}
    \end{array}
  \right]
  =
  \left[ 
    \begin{array}{c}
    X^Ty\\
    Z^Ty
    \end{array}
  \right]
$$
]


## Genomische Zuchtwertschätzung
- Daten
    + Merkmale und Umweltfaktoren
    + SNP-Genotypen für typisierte Tiere
- Kovarianz der zufälligen Effekte
    + Genomische Verwandtschaftsmatrix $G$ anstatt $A$
    + Tiere ohne Genotypen über $A$ berücksichtigt
- Zwei Ansätze
    + Ridge Regression (RR - BLUP)
    + Genomic BLUP (GBLUP)


## Ridge Regression BLUP
- Jeder SNP-Genotyp wird als zufälliger Effekt modelliert
- Resultierendes Gemischtes lineares Modell
$$y = 1_n\mu + Wq + e$$ 

```{r RRBlup,echo=FALSE, odg.conv=TRUE, odg.path="../odg", odg.out.dir="../png", odg.graph.cache=TRUE}
knitr::include_graphics(path = "../png/RRBlup.pdf")
```


## GBLUP
- Alle SNP-Effekte pro Tier werden als einen zufälligen Effekt $g$ modelliert
- Analog zum traditionellen BLUP-Tiermodell
- Kovarianz der zufälligen Effekte
$$var(g) = G \sigma_g^2$$
wobei $G$ der genomischen Verwandtschaftsmatrix entspricht


## GBLUP Graphik

```{r GBLUP,echo=FALSE, odg.conv=TRUE, odg.path="../odg", odg.out.dir="../png", odg.graph.cache=TRUE}
knitr::include_graphics(path = "../png/GBLUP.pdf")
```


## Herleitung von $G$
- Aufgrund der Modelle in RR-BLUP und GBLUP gilt, dass
$$g = U * q$$
wobei $U = W - P$ und $P$ von der Codierung der SNP-Genotypen in $W$ abhängt. $P$ wird so gewählt, dass $E[g]=0$
- Es soll gelten, dass
$$var(g) = G * \sigma_g^2$$

- Somit ist
$$var(g) = G * \sigma_g^2 = U * var(q) * U^T = UU^T\sigma_q^2$$
wobei: $var(q) = I*\sigma_q^2$


## Herleitung von $G$ (II)
- Aus (Gianola et al 2009):
$$\sigma_g^2 = 2 * \sum_{j=1}^m p_j(1-p_j)\sigma_q^2$$
- Somit gilt
$$var(g) = G * 2 * \sum_{j=1}^m p_j(1-p_j)\sigma_q^2 = UU^T\sigma_q^2$$
- Und $G$
$$G = \frac{UU^T}{2 * \sum_{j=1}^m p_j(1-p_j)}$$
