---
title: "AZWS - Lösung 1"
author: "Peter von Rohr"
date: "`r Sys.Date()`"
output: 
  pdf_document:
    keep_tex: FALSE
output_file: asmas_w08_l01.pdf
---

```{r DocumentSetup, echo=FALSE, results='hide'}
knitr::opts_chunk$set(echo = FALSE, results = 'hide')
# r6objTableAbbrev <- rmddochelper::R6ClassTableAbbrev$new()
```



## Aufgabe 1: Kontrollfragen Zuchtprogramm

__Kontrollfrage 1__: Nennen Sie die sechs Bestandteile eines Zuchtprogramms und teilen Sie diese in die Kategorien _Planung_ (P), _Informationsfluss_ (I) und _Ausführung_ (A) ein.

__Kontrollfrage 2__: Welche Arten von Zuchtprogrammen gibt es und wo sind diese anzutreffen (Regionen, Struktureigentschaften) ?

__Kontrollfrage 3__: Aus welchen Gründen wurden die Stationsprüfung beim Schwein und die Milchleistungsprüfung beim Rind eingeführt? 

### Lösung

__Antwort 1__:

1. Zuchtziel - (P)
2. Leistungsprüfung (I)
3. Zuchtwertschätzung (I)
4. Reproduktionstechniken (A)
5. Selektion und gezielte Anpaarung (A)
6. Selektionserfolg (I)

__Antwort 2__: 

* Zuchtprogrammen, bei denen __Zuchtfortschritt im Zentrum steht. Verbreitung: Regionen mit knappen Ressourcen, wenig Züchtungsinfrastruktur oder grossen Betriebsstrukturen
* Zuchtprogramme, bei denen wirtschaftliches Ergebnis der beteiligten Betriebe/Firmen/Organisationen im Zentrum steht.

__Angwort 3__: 

* Die Stationsprüfung beim Schwein wurde zur Vereinheitlichung und zur besseren Standardisierung der Umweltbedingungen eingeführt. So konnten die Leistungen zwischen Prüfgruppen in konstanter Umwelt miteinander verglichen werden.
* Die Milchleistungsprüfung wurde zur Sicherung der Qualität und aus Managementgründen eingeführt.


## Aufgabe 2: Einflussfaktoren Selektionserfolg
Füllen Sie in der folgenden Tabelle aus, welche Einflüsse die einzelnen Komponenten des Zuchtprogramms auf den Selelektionserfolg haben.

\renewcommand{\arraystretch}{3.0}
 \renewcommand{\tabcolsep}{0.2cm}
 \begin{tabular}{|p{4cm}|p{3.5cm}|p{3.5cm}|p{3.5cm}|}
\hline
           &   $i$  &  $r_{TI}$  &  $\sigma_a$ \\
\hline
Leistungsprüfung         &        &            &             \\  
\hline
Zuchtwertschätzung       &        &            &             \\
\hline
Reproduktionstechniken   &        &            &             \\
\hline
Selektion und Anpaarung  &        &            &             \\
\hline
\end{tabular}


### Lösung

\renewcommand{\arraystretch}{3.0}
 \renewcommand{\tabcolsep}{0.2cm}
 \begin{tabular}{|p{4cm}|p{3.5cm}|p{3.5cm}|p{3.5cm}|}
\hline
           &   $i$  &  $r_{TI}$  &  $\sigma_a$ \\
\hline
Leistungsprüfung         &  bei vielen Tieren günstig messbar. Verteilung nahe an Normalverteilung
                         &  möglichst hohe Genauigkeit der Messung. Messung besser als Bewertung          
                         &  Merkmale mit ausreichender genetisch-additiver Varianz und Erblichkeit \\  
\hline
Zuchtwertschätzung       &  BLUP-Tiermodell, damit alle Tiere im Pedigree Zuchtwerte
                         &  Verwendung aller Verfügbarer Information (Pedigree und Daten) in BLUP-Tiermodell, damit Genauigkeit möglichst hoch 
                         &  Verwendung korrekt geschätzter Varianzkomponenten in Zuchtwerschätzverfahren   \\
\hline
Reproduktionstechniken   &  Erhöhung der Anzahl Nachkommen pro Elterntier erhöht Selektionsintensität
                         &  überbetrieblicher Einsatz ermöglicht genauere Schätzung der Zuchtwerte, da Umwelt besser berücksichtigt
                         &  bessere Schätzung der Umwelt erlaubt bessere Trennung zwischen genetisch-additiver Varianz und Restvarianz \\
\hline
Selektion und Anpaarung  &  Strenge Selektion und Anpaarung der besten Tiere erhöhen die Selektionsintensität
                         &  Selektion vieler junger Tiere verkürzt Generationenintervall, aber Genauigkeit ist eher tiefer
                         &  Gezielte Paarung über Betriebe hinweg verbessert Schätzung der genetisch-additiven Varianz \\
\hline
\end{tabular}

\renewcommand{\arraystretch}{1.0}
\renewcommand{\tabcolsep}{0.2cm}

## Aufgabe 3: 
In der nachfolgenden Tabelle sind Erblichkeiten ($h^2$) und phänotypische Standardabweichung ($S_p$ oder $\sigma_p$) für eine Reihe von Merkmalen beim Schwein gegeben

```{r}
suppressPackageStartupMessages(require(magrittr)) 
suppressPackageStartupMessages(require(dplyr))
tbl_all_param_pigs <- dplyr::data_frame(
  Merkmal = c("MTZ", "FV", "AwF", "ImF", "pH1", "pH30", "H30","FEZ"),
  h2 = c(.32, .47, .6, .51, .29, .16, .22, .42),
  Sg = c(42.31, .09, 1.78, .33, .09, .02, 1.58, .86)
)
tbl_all_param_pigs <- tbl_all_param_pigs %>% mutate(Sp = round(Sg/sqrt(h2), digits = 2) )
tbl_param_pigs <- tbl_all_param_pigs %>% select(Merkmal, h2, Sp)
```

```{r, echo=FALSE, results='asis'}
knitr::kable(tbl_param_pigs)
```



a. Berechnen Sie die genetisch additive Varianz für alle Merkmale
```{r}
sel_int <- .8
gen_interval <- 1.5
```

b. Angenommen, es wird mit einer Intensität von $i=`r sel_int`$ aufgrund einer Eigenleistung selektiert und das Generationeninterval betrage $L = `r gen_interval`$ Jahre beim Schein. Wie gross ist der jährliche Selektionserfolg für jedes Merkmal?

```{r}
imf_current <- 1.6
imf_new <- 1.8
```

c. Wie lange dauert es bis sich der ImF vom aktuellen Populationsmittel von  $`r imf_current`\%$ auf $`r imf_new`\%$ verbessert hat?


### Lösung

a. Die additive-genetische Varianz $V_g$ entspricht dem Produkt aus der Erblichkeit mal die phänotypische Varianz. Somit lautet das Resultat

```{r, echo=FALSE, results='asis'}
tbl_genvar <- tbl_all_param_pigs %>% mutate(Vg = round(h2 * Sp^2, digits = 4)) %>% select(Merkmal, Vg)
knitr::kable(tbl_genvar)
```

b. Bei der Selektion mit einer Eigenleistung entspricht die Genauigkeit der Zuchtwertschätzung der Erblichkeit. Also ist die Korrelation $r_{IT}$ gleich der Quadratwurzel aus der Erblichkeit $h^2$. Aus dem Skript kennen wir die Formel für den jährlichen Selektionserfolg $SR$ oder $\Delta G$ als

$$\Delta G = \frac{i * r_{IT} * \sigma_a}{L} $$

\pagebreak

Somit lauten die Selektionserfolge

```{r, echo=FALSE, results='asis'}
tbl_selresp <- tbl_all_param_pigs %>% mutate(SR = round(sel_int * sqrt(h2) * Sg / gen_interval, digits = 4)) %>% select(Merkmal, SR)
knitr::kable(tbl_selresp)
```

c. Soll sich das Populationsmittel $\mu_{ImF}$ von $`r imf_current`\%$ auf $`r imf_new`\%$ verbessern, dann müssen wir den Unterschied zwischen dem aktuellen und dem neuen gewünschten Populationsmittel durch den Selektionsfortschritt pro Jahr teilen. Dann erhalten wir die Zeitdauer $t$, welche für diese Steigerung benötigt wird.

$$t = \frac{\mu_{ImF,neu} - \mu_{ImF,aktuell}}{\Delta G_{ImF}}$$

```{r}
delta_g_imf <- unlist(tbl_selresp %>% filter(Merkmal == "ImF") %>% select(SR))
sel_time <- (imf_new - imf_current)/delta_g_imf
sel_time_rounded2 <- round(sel_time, digits = 2)
```

Eingesetzt erhalten wir

$$t =  \frac{`r imf_new` - `r imf_current`}{`r delta_g_imf`} = `r sel_time_rounded2`$$

Das heisst es dauert rund `r sel_time_rounded2` Jahre für die Verbesserung des ImF von aktuell $`r imf_current`\%$ auf $`r imf_new`\%$.


