---
title: |
  |  Angewandte Zuchtwertschätzung und 
  |  Angewandte statistische Methoden
author: "Peter von Rohr"
date: "2018-01-05"
output: 
  html_document:
    toc_float: true
    toc: true
    theme: united
    highlight: tango
---

__Willkommen__ auf der Webseite von

- [751-7602-00L	Angewandte statistische Methoden in den Nutztierwissenschaften](https://www.lehrbetrieb.ethz.ch/edoz/kommLehrveranstaltungPre.do?i=1&j=0)
- [751-6212-00L Angewandte Zuchtwertschätzung für Nutztiere](https://www.lehrbetrieb.ethz.ch/edoz/kommLerneinheitPre.do?i=0)

## Beschreibung
Die Kursbeschreibung ist dem Vorlesungsverzeichnis entnommen.

### Angewandte statistische Methoden in den Nutztierwissenschaften
Die genomische Selektion ist in der Tierzucht die Methode der Wahl, das Leistungspotential der Selektionskandidaten zu verbessern. In dieser Vorlesung wird erklärt, weshalb Regressionen in der genomischen Selektion nicht verwendet werden können und was dann die Alternativen sind. Die vorgestellten Konzepte werden mit Übungen in R veranschaulicht.

### Angewandte Zuchtwertschätzung für Nutztiere
Die nationalen Zuchtwertschätzungen bei Rind, Schwein, Schaf und Ziege in der Schweiz werden anhand der verwendeten Methoden und Merkmalen erklärt. Zur Vertiefung werden fallweise Beispiele berechnet.


## Information
- Dozierende: Peter von Rohr
- Datum: Montag 8-10
- Ort: [LFW C11](http://www.mapsearch.ethz.ch/map/map.do?gebaeudeMap=LFW&lang=en)


## Prüfungen
- Angewandte statistische Methode: 26.03 
- Angewandte Zuchtwertschätzung: 28.05


## Fragen
Fragen können jederzeit während der Vorlesung und während der Übungsstunde oder via Email an (peter.vonrohr `at` gmail.com) gestellt werden.

```{r CourseSetup, echo=FALSE, results='hide'}
# BaseUrl of course website
sBaseUrl <- "https://charlotte-ngs.github.io/GELASMFS2018/"
# define course start date
dCourseStart <- as.Date("2018/02/19")
# set number of weeks in semester
nNrSemesterWeeks <- 15
# define columns for weaks and dates which remain constant
Woche <- 1:nNrSemesterWeeks
Datum <- format(seq(dCourseStart, by = "week", length.out = nNrSemesterWeeks), "%d.%m")
# empty vector for topics
vec_topics <- vector(mode = "character", length = nNrSemesterWeeks)
# set subject for special dates
# holiday
sEasterMon <- format(as.Date("2018/04/02"), "%d.%m")
vec_topics[which(Datum == sEasterMon)] <- "__Ostermontag__"
sPentMon <- format(as.Date("2018/05/21"), "%d.%m")
vec_topics[which(Datum == sPentMon)] <- "__Pfingstmontag__"
# exams
vec_topics[which(Datum == format(as.Date("2018/03/26"), "%d.%m"))] <- "__Prüfung__ statistische Methoden"
vec_topics[which(Datum == format(as.Date("2018/05/28"), "%d.%m"))] <- "__Prüfung__ angewandte Zuchtwertschätzung"
```

## Vorlesungsprogramm
```{r Schedule, echo=FALSE, results='asis'}
# define vector of topics for course schedule
vec_topics_schedule <- vec_topics
vec_topics_schedule[which(Datum == format(as.Date("2018/02/19"), "%d.%m"))] <- "Einführung statistische Methoden"
vec_topics_schedule[which(Datum == format(as.Date("2018/02/26"), "%d.%m"))] <- "Lineare Regression"
vec_topics_schedule[which(Datum == format(as.Date("2018/03/05"), "%d.%m"))] <- "GBLUP"
vec_topics_schedule[which(Datum == format(as.Date("2018/03/12"), "%d.%m"))] <- "LASSO"
vec_topics_schedule[which(Datum == format(as.Date("2018/03/19"), "%d.%m"))] <- "Bayes"
vec_topics_schedule[which(Datum == format(as.Date("2018/04/09"), "%d.%m"))] <- "Einführung angewandte Zuchtwertschätzung"
vec_topics_schedule[which(Datum == format(as.Date("2018/04/16"), "%d.%m"))] <- "ZWS Rind I"
vec_topics_schedule[which(Datum == format(as.Date("2018/04/23"), "%d.%m"))] <- "ZWS Rind II"
vec_topics_schedule[which(Datum == format(as.Date("2018/04/30"), "%d.%m"))] <- "ZWS Rind III"
vec_topics_schedule[which(Datum == format(as.Date("2018/05/07"), "%d.%m"))] <- "Braunvieh Schweiz und Qualitas"
vec_topics_schedule[which(Datum == format(as.Date("2018/05/14"), "%d.%m"))] <- "ZWS Schwein"

# define dataframe for schedule table
df_schedule <- data.frame(Woche = Woche, Datum = Datum, Thema = vec_topics_schedule, stringsAsFactors = FALSE)
knitr::kable(df_schedule)
```



## Material
Die Folien zur Vorlesung, die Übungen und die Lösungen zu den Übungen können von dieser Webseite heruntergeladen werden. 

### Unterlagen
```{r NotesTable, echo=FALSE, results='asis'}
vec_topics_notes <- vec_topics

# define dataframe for schedule table
df_notes <- data.frame(Woche = Woche, Datum = Datum, Thema = vec_topics_notes, stringsAsFactors = FALSE)
knitr::kable(df_notes)
```


### Folien
```{r SlidesTable, echo=FALSE, results='asis'}
vec_topics_slides <- vec_topics
# links zu slides
#Thema[which(Datum == format(as.Date("2017/02/20"), "%d.%m"))] <- paste0("Einführung ([slides](", sBaseUrl,"w1/asmas_w1_v1.pdf))([notes](", 
#                                                                        sBaseUrl, "w1/bookdown-asmas.pdf))")
#Thema[which(Datum == format(as.Date("2017/02/27"), "%d.%m"))] <- paste0("Lineare Regression ([slides](", sBaseUrl,"w2/asmas_w2_v2.pdf))")
#Thema[which(Datum == format(as.Date("2017/03/06"), "%d.%m"))] <- paste0("Lineare Regression II ([slides](", sBaseUrl,"w3/asmas_w3_v3.pdf))([notes](", 
#                                                                        sBaseUrl, "w3/bookdown-asmas_ch2.pdf))")
#Thema[which(Datum == format(as.Date("2017/03/13"), "%d.%m"))] <- paste0("GBLUP ([slides](",sBaseUrl,"w4/asmas_qu_w4_v4.pdf))([paper](",sBaseUrl, "w4/2013_CW_GBLUP.pdf))([notes](",sBaseUrl, "w4/bookdown-asmas_ch3.pdf))")
#Thema[which(Datum == format(as.Date("2017/03/20"), "%d.%m"))] <- paste0("LASSO ([slides](",sBaseUrl,"w5/asmas_w5_v5.pdf))([notes](", 
#                                                                        sBaseUrl, "w5/bookdown-asmas_ch4.pdf))")
#Thema[which(Datum == format(as.Date("2017/03/27"), "%d.%m"))] <- paste0("Bayes ([slides](",sBaseUrl,"w6/asmas_w6_v6.pdf))")
#Thema[which(Datum == format(as.Date("2017/03/27"), "%d.%m"))] <- paste0("Bayes ([slides](",sBaseUrl,"w6/asmas_w6_v6.pdf))([notes](", 
 #                                                                       sBaseUrl, "w6/bookdown-asmas_ch5.pdf))")
#Thema[which(Datum == format(as.Date("2017/04/03"), "%d.%m"))] <- paste0("Einführung ([slides](",sBaseUrl,"w7/Slides_20170403_Upload.pdf))([Heritabilität](",sBaseUrl, "w7/Heritabilität.pdf))" )
#Thema[which(Datum == format(as.Date("2017/04/10"), "%d.%m"))] <- paste0("ZWS Rind ([slides](",sBaseUrl,"w8/Slides_20170410_Upload.pdf))" )
#Thema[which(Datum == format(as.Date("2017/04/24"), "%d.%m"))] <- paste0("ZWS Rind ([slides](",sBaseUrl,"w10/Slides_20170424_Upload.pdf))([Modell FBK](",sBaseUrl, "w10/Modell_FBK.pdf))" )
#Thema[which(Datum == format(as.Date("2017/05/08"), "%d.%m"))] <- paste0("ZWS Rind ([slides](",sBaseUrl,"w12/Slides_20170508_Upload.pdf))" )
#Thema[which(Datum == format(as.Date("2017/05/15"), "%d.%m"))] <- paste0("QualitasAG ([slides](",sBaseUrl,"w13/ETH-Besuch_Qualitas_20170515.pdf))" )
#Thema[which(Datum == format(as.Date("2017/05/22"), "%d.%m"))] <- paste0("ZWS Schwein ([slides](",sBaseUrl,"w14/Zuchtwertschätzung Vorlesung ETH Zürich Mai2017.pdf)) / ZWS Rind ([slides](",sBaseUrl,"w14/Slides_20170522.pdf))" )
# define dataframe for schedule table
df__slides <- data.frame(Woche = Woche, Datum = Datum, Thema = vec_topics_slides, stringsAsFactors = FALSE)
knitr::kable(df__slides)
```



### Übungen



### Lösungen


### Weiteres Material


      
## Letzte Änderung
_`r paste(Sys.time(),paste0("(", Sys.info()[["user"]],")" ))`_
