--- 
title: "Angewandte Statistische Methoden in den Nutztierwissenschaften" 
author: "Peter von Rohr" 
date: "19 Februar 2018" 
output: beamer_presentation
output_file: asmas_w01_v01.pdf
---

```{r setup, include=FALSE} 
knitr::opts_chunk$set(echo = FALSE, results ='asis') 
knitr::knit_hooks$set(odg.conv = rmddochelper::odg.graphics.conv.hook)
```


## Administration

- Veranstaltung: 2 V im Vorlesungsverzeichnis 
- Plan: 2 V $\rightarrow$ 1 U + 1V 
- Übungen: Beispiele in R 
- Unterlagen: Skript, Folien, Übungen, Lösungen 
- Prüfung: schriftlich, Termin: 26.03.2018, Dauer: 1 Stunde 
- Prüfungsstoff: Skript, Lösungen der Übungen, Folien


## Lernziele

Die Studierenden ...

- kennen die Eigenschaften der multiplen linearen Regression und 
- können einfache Datensätze mithilfe der Regressionsmethode analysieren 
- wissen wieso Least Squares zur Schätzung von genomischen Zuchtwerten nicht brauchbar ist 
- kennen die in der genomischen Zuchtwertschätzung verwendeten statistischen Verfahren, wie
    + BLUP-basierte Verfahren, 
    + Bayes'sche Verfahren 
- kennen die LASSO Methode als Alternative zur den oben vorgestellten Methoden und 
- können einfache Übungsbeispiele mit der Statistiksoftware R erfolgreich bearbeiten.


## Programm 

```{r SlidesTable, echo=FALSE, results='asis'} 
#' add subject togiven vector based on date 
addSubjectOnDate <- function(psSubject, 
                             pdSubjDate,
                             pvSubject, 
                             pvDate){ 
  vSubjectResult <- pvSubject 
  nSubIdx <- which(pvDate == pdSubjDate) 
  vSubjectResult[nSubIdx] <- psSubject 
  return(vSubjectResult) 
}

# define course start date
dCourseStart <- as.Date("2018/02/19")
# set number of weeks in semester
nNrSemesterWeeks <- 6 
# define columns for weaks and dates which remain constant
Woche <- 1:nNrSemesterWeeks
Datum <- format(seq(dCourseStart, by = "week", length.out = nNrSemesterWeeks), "%d.%m")
# empty vector for topics
vec_topics <- vector(mode = "character", length = nNrSemesterWeeks)
# column for week number and dates
Woche <- 1:nNrSemesterWeeks
Datum <- format(seq(dCourseStart, by = "week", length.out = nNrSemesterWeeks), "%d.%m") 

# assign subjects 
vec_topics <- addSubjectOnDate(psSubject  ="Einführung in statistische Methoden und Genomik", 
                          pdSubjDate = format(as.Date("2018/02/19"), "%d.%m"), 
                          pvSubject  = vec_topics, 
                          pvDate = Datum) 
vec_topics <- addSubjectOnDate(psSubject  = "Multiple Lineare Regression", 
                          pdSubjDate = format(as.Date("2018/02/26"), "%d.%m"), 
                          pvSubject  = vec_topics, 
                          pvDate = Datum) 
vec_topics <- addSubjectOnDate(psSubject  = "Alternativer Ansatz - LASSO", 
                          pdSubjDate = format(as.Date("2018/03/05"), "%d.%m"), 
                          pvSubject = vec_topics, 
                          pvDate = Datum) 
vec_topics <- addSubjectOnDate(psSubject  = "GBLUP", 
                          pdSubjDate = format(as.Date("2018/03/12"), "%d.%m"), 
                          pvSubject  = vec_topics, 
                          pvDate = Datum) 
vec_topics <- addSubjectOnDate(psSubject  = "Bayes'sche Verfahren in der Genomik", 
                          pdSubjDate = format(as.Date("2018/03/19"), "%d.%m"), 
                          pvSubject  = vec_topics, 
                          pvDate = Datum) 

# exam 
vec_topics <- addSubjectOnDate(psSubject  = "__Prüfung__ statistische Methoden", 
                          pdSubjDate = format(as.Date("2018/03/26"), "%d.%m"), 
                          pvSubject  = vec_topics, 
                          pvDate = Datum)

dfSlideTable <- data.frame(Woche = Woche, Datum = Datum, Thema = vec_topics, stringsAsFactors = FALSE) 
knitr::kable(dfSlideTable) 
```


## Thema

- Mit __Genomischer Selektion__ (GS) kam Paradigmentwechsel in der Tierzucht 
- Bedeutung dieser Veränderung mit Fokus auf die verwendeten statistische Methoden
- Grundstein für GS war das Paper

"Meuwissen THE, Hayes BJ, Goddard ME (2001) Prediction of total genetic value
using genome-wide dense marker maps. Genetics 157:1819–1829"


## Paper
```{r PaperParameter, odg.conv=TRUE, odg.path="../odg", odg.out.dir="../png", odg.graph.cache=TRUE, fig.align='center', out.width='10cm'}
knitr::include_graphics(path = "../png/PaperParameter.pdf")
```



## Genomische Selektion

```{r AnimalModelVsGenomicSelection, odg.conv=TRUE, odg.path="../odg", odg.out.dir="../png", odg.graph.cache=TRUE, fig.align='center', out.width='10cm'} 
knitr::include_graphics(path = "../png/AnimalModelVsGenomicSelection.pdf")
```


## Vor Einführung von GS

* Informationsquellen für Zuchtwertschätzung 
  + phänotypische Leistungen 
  + verwandtschaftliche Beziehungen / Abstammungen / Pedigree 
  + Varianzkomponenten aus periodischen Schätzungen 
  + BLUP Tiermodell zur Schätzung der Zuchtwerte 
  + ab ca 1990 einzelne genetische Marker als fixe oder zufällige Effekte ins Tiermodell integriert 
  + Problem: einzelne Marker werden sehr schnell fixiert 
* Konsequenzen der Fixation für das Zuchtziel unbekannt? 
* Uneinigkeit, welches die beste Strategie sein könnte 
* Durch technologischen Fortschritt wurde Problem hinfällig


## Modellierung vor GS

* BLUP Tiermodell

$$\mathbf{y} = \mathbf{X} \mathbf{b} + \mathbf{Z} \mathbf{u} + \mathbf{e}$$

wobei: 
\begin{tabular}{ll} 
$\mathbf{y}$: & Vektor mit phänotypischen Beobachtungen\\ 
$\mathbf{b}$: & Vektor mit fixen Effekten              \\ 
$\mathbf{X}$: & Inzidenzmatrix, welche fixe Effekte den Beobachtungen zuordnet\\ 
$\mathbf{u}$: & Vektor mit Zuchtwerten (zufällig) \\ 
$\mathbf{Z}$: & Inzidenzmatrix der Zuchtwerte \\ 
$\mathbf{e}$: & Vektor mit Residuen (zufällig) 
\end{tabular}

* Varianzen: 
$Var(\mathbf{e}) = \mathbf{R} = \mathbf{I}*\sigma_e^2$, 
$Var(\mathbf{u}) = \mathbf{G} = \mathbf{A} * \sigma_g^2$, 
$Cov(\mathbf{u},\mathbf{e}^T) = Cov(\mathbf{e}, \mathbf{u}^T) = \mathbf{0}$, 
$\rightarrow Var(\mathbf{y}) = \mathbf{V} = \mathbf{ZGZ}^T + \mathbf{R}$


## Informationsfluss in einem Zuchtprogramm

```{r ZuchtprogrammKomplett, odg.conv=TRUE, odg.path="../odg", odg.out.dir="../png", odg.graph.cache=TRUE,fig.align='center', out.width='10cm'} 
knitr::include_graphics(path = "../png/ZuchtprogrammKomplett.pdf")
```

## Modellierung mit GS

- Genomische Selektion ist Methode der Wahl in modernen Zuchtprogrammen 
- __Theorie__: Genomische Zuchtwerte basieren nicht mehr auf dem BLUP-Tiermodell
mit einem "infinitesimal model" für die Genwirkung sondern auf einem Modell
einer endlichen Anzahl Genorten mit hauptsächlich additiver Wirkung. 
- Häufig verwendet wird eine Prozedur bestehend aus zwei Schritten

1. Schätzung der additivien Substitutionseffekte ($a$-Werte im Substitutionsmodell)
2. Schätzung der genomischen Zuchtwerten aufgrund der unter 1) geschätzten Substitutionseffekte und aufgrund der Typisierungsergebnisse

- NB: Es gibt auch Verfahren, welche beide Schritte zu einem kombinieren, sogenannte "single step" Verfahren


## Modellierung mit GS

- Annahme: Betrachtung der zwei-Schritt Prozedur
- Da Genorte bekannt und SNP-Genotypen beobachtet werden können, braucht es kein Tiermodell mit zufälligen Zuchtwerte mehr
- Somit brauchen Zuchtwerte nicht mehr als zufällige Effekte eines gemischten linearen Modells geschätzt zu werden.
- Genetische Komponenten können als additiv genetische Effekte nach dem Gen-Substitutionsmodell aus der quantitativnen Genetik geschätzt werden
- Was bleibt ist ein Modell mit nur fixen Effekten und einem zufälligen Rest


## Modelle in GS 

- Wie sieht der Schritt 1 aus?
- Idealfall: Summe aller additiven Genwirkungen und SNP Genotypen als Beobachtungen, daraus können Substitutionseffekte mit folgendem Modell geschätzt werden

$$\mathbf{g} = \mathbf{1}\mu + \mathbf{M}\mathbf{a} + \mathbf{\epsilon}$$

wobei:
\begin{tabular}{ll}
$\mathbf{g}$         &  Vektor von wahren Zuchtwerten \\
$\mu$                &  Achsenabschnitt \\
$\mathbf{a}$         &  Vektor mit Gensubstitutionseffekten \\
$\mathbf{M}$         &  Inzidenzmatrix als Verknüpfung zwischen $\mathbf{a}$ und $\mathbf{g}$ \\
$\mathbf{\epsilon}$  &  Vektor von zufälligen Residuen 
\end{tabular}


## Modelle in GS II

- Wahre Zuchtwerte können nicht beobachtet werden
- Alternativ dazu können phänotypische Beobachtungen verwendet werden
- Individuelle Beobachtung beim Tier

$$\mathbf{y} = (\mathbf{1}\mu + \mathbf{X}\mathbf{b}) + \mathbf{M}\mathbf{a} + (\mathbf{\epsilon}+ \mathbf{e})$$

wobei:
\begin{tabular}{ll}
$\mathbf{y}$  &  Vektor der phänotypischen Beobachtungen \\
$\mathbf{b}$  &  Vektor der fixen Umweltfaktoren \\
$\mathbf{X}$  &  Inzidenzmatrix der fixen Effekte\\
$\mathbf{e}$  &  Vektor von nicht-genetische Residuen
\end{tabular}


## Modelle in GS III

- BLUP Zuchtwerte $\hat{\mathbf{g}}$ werden wie Beobachtungen behandelt
- Idee: Geschätzter Zuchtwert $=$ wahrer Zuchtwert plus Abweichung

$$\hat{\mathbf{g}} = \mathbf{g} + (\hat{\mathbf{g}} - \mathbf{g}) 
= \mathbf{1}\mu + \mathbf{M}\mathbf{a} + (\mathbf{\epsilon} + (\hat{\mathbf{g}} - \mathbf{g}) )$$

Probleme mit BLUP Zuchtwerten als Beobachtungen: 

1. Addition der Abweichung zu $\mathbf{g}$ führt zu einer Reduktion der Varianz
2. BLUP Zuchtwerte werden gegen das Mittel der Eltern gedrückt (shrinkage estimator)

$\rightarrow$ __Deregression__ der Zuchtwerte


## Reduktion der Varianz

- Reduktion der Varianz heisst: $var(\hat{g}_i) \le var(g_i)$, obwohl $var(\hat{g}_i - g_i) \ge 0$
- Addition der Abweichung $(\hat{g}_i - g_i)$ zum wahren Zuchtwert $g_i$ reduziert die Varianz $var(g + (\hat{g}_i - g_i))$ der Summe
- Grund bei BLUP gilt: $cov(\hat{g}_i, g_i) = var(\hat{g}_i)$
- Allgemein gilt: $var(a - b) = var(a) + var(b) - 2*cov(a,b)$
- Anwendung auf BLUP Zuchtwerte: 

$$var(\hat{g}_i - g_i) = var(\hat{g}_i) + var(g_i) - 2*cov(\hat{g}_i, g_i) = var(g_i) - var(\hat{g}_i) \ge 0$$

$$\rightarrow  var(\hat{g}_i) \le var(g_i)$$

## Schrumpfen (shrinkage) zum Elterndurchschnitt

- Dies gilt für alle Nachkommen gleich unabhängig der Allele, welche sie erhalten haben
- Das Ausmass der Schrumpfung ist abhängig von der Genauigkeit des geschätzten Zuchtwerts
- Unser Interesse ist aber der Einfluss von Markerallelen auf den Phänotyp und der ist unabhängig von der Genauigkeit der Zuchtwerte
- $\rightarrow$ Deregression hebt diese Effekte auf

## Deregression von Zuchtwerten

- Wie können wir die geschätzten Zuchtwerte anpassen, damit die genannten Probleme nicht mehr bestehen
- Gesucht ist eine Matrix $\mathbf{K}$, welche mit den geschätzten Zuchtwerten multipliziert wird, so dass Probleme behoben werden


## Modelle in GS Zusammenfassung

- Zusammenfassung der Modelle zur Effektschätzung

\begin{tabular}{ll}
wahre Zuchtwerte  &  $\mathbf{g} = \mathbf{1}\mu + \mathbf{M}\mathbf{a} + \mathbf{\epsilon}$ \\
phänotypische Beobachtungen  &   $\mathbf{y} = (\mathbf{1}\mu + \mathbf{X}\mathbf{b}) + \mathbf{M}\mathbf{a} + (\mathbf{\epsilon}+ \mathbf{e})$ \\
geschätzte Zuchtwerte  &  $\hat{\mathbf{g}} = \mathbf{1}\mu + \mathbf{M}\mathbf{a} + (\mathbf{\epsilon} + (\hat{\mathbf{g}} - \mathbf{g}) )$
\end{tabular}

- Alle diese Modelle sehen eigentlich aus wie eine ... 
- Aber ...


## Probleme bei der Modellierung mit GS

- Statistische Modelle in genomischer Zuchtwertschätzung haben mehr Parameter ($p$) als Beobachtungen ($n$) 
- Konsequenz: least squares funktioniert nicht zur Parameterschätzung in den verwendeten Regressionsmodellen 
- Frage: welche Methoden stehen zur Auswahl
- Multiple lineare Regression
- LASSO
- BLUP - single step Verfahren
- Bayes'sche Verfahren


## Multiple lineare Regression
- Einfachheit des Modells
- Least squares kann nicht verwendet werden, da $n << p$
- kein Ersatz der multiplen linearen Regression durch mehrere Regressionen mit weniger Parameter
- Forward-selection, d.h. schrittweise Berücksichtigung von signifikanten SNPs im Modell ist keine stabile Prozedur, da diese vom Startpunkt abhängig ist
- Referenz

\small "> Kapitel 1 aus den Vorlesungsunterlagen zu: Computational Statistics. Peter Bühlmann und Martin Mächler. Seminar für Statistik ETHZ. Version 2014"

## LASSO
- LASSO bedeutet Least Absolute Shrinkage and Seletion Operator
- Veränderung der Zielfunktion von den quadrierten Residuen zum Absolutbetrag der Residuen führt zu einer Selektion der Effekte
- Referenzen: 

\small "> Kap 6.2.2 von: Gareth James, Daniela Witten, Trevor Hastie and Robert Tibshirani. An Introduction to
Statistical Learning. ISBN 978-1-4614-7137-0 ISBN 978-1-4614-7138-7 (eBook)
DOI 10.1007/978-1-4614-7138-7 Springer New York Heidelberg Dordrecht London"

## BLUP - single step Verfahren
- SNP-Effekte und genomische Zuchtwerte in einem Schritt geschätzt
- Tiere mit phänotypischen Leistungen und/oder genomischer Information in einer Auswertung
- $\rightarrow$ bessere Berücksichtigung der genetischen Vorselektion in der Auswertung
- Referenzen:

\small "> Z. Liu, M. E. Goddard, F. Reinhardt, and R. Reents. A single-step genomic model with direct estimation of marker effects. J. Dairy Sci. 97:5833–5850 (2014)  http://dx.doi.org/10.3168/jds.2014-7924. http://www.sciencedirect.com/science/article/pii/S0022030214004895"

\small "> Ignacy Misztal, Samuel E. Aggrey, and William M. Muir. Experiences with a single-step genome evaluation. 2013 Poultry Science 92 :2530–2534 http://dx.doi.org/10.3382/ps.2012-02739. http://ps.oxfordjournals.org/content/92/9/2530.full.pdf"


## Bayes'sche Verfahren
- a priori Information so gewählt, dass nur wenige SNP einen Einfluss, d.h. einen Effekt $\ne 0$ haben
- Referenz:

\small "> Meuwissen THE, Hayes BJ, Goddard ME (2001) Prediction of total genetic value
using genome-wide dense marker maps. Genetics 157:1819–1829"

\small "> Kapitel 10 und 11 von: Genome-Wide Association
Studies and Genomic Prediction. Cedric Gondro, Julius van der Werf, Ben Hayes. ISSN 1064-3745 ISSN 1940-6029 (electronic)
ISBN 978-1-62703-446-3 ISBN 978-1-62703-447-0 (eBook)
DOI 10.1007/978-1-62703-447-0
Springer New York Heidelberg Dordrecht London"


