---
title: "Slide Notes for asmas_w01_v01"
subtitle: "Applied Statistical Methods in Animal Sciences"
author: "Peter von Rohr"
date: "`r Sys.Date()`"
output:
  tufte::tufte_handout:
    citation_package: natbib
    latex_engine: xelatex
  tufte::tufte_html: default
  tufte::tufte_book:
    citation_package: natbib
    latex_engine: xelatex
bibliography: skeleton.bib
link-citations: yes
---

```{r setup, include=FALSE}
library(tufte)
# invalidate cache when the tufte version changes
knitr::opts_chunk$set(tidy = FALSE, cache.extra = packageVersion('tufte'))
options(htmltools.dir.version = FALSE)
knitr::opts_chunk$set(echo = FALSE, results ='asis') 
knitr::knit_hooks$set(odg.conv = rmddochelper::odg.graphics.conv.hook)
```

# Erklärung
Dieses Dokument enthält Notizen zur Vorlesung asmas_w01_v01.

# Notizen

## Begrüssung
Ich begrüsse sie herzlich zu dieser Vorlesung mit dem Titel "Angewandte Statistische Methoden in den Nutztierwissenschaften". 

```{r slide01, fig.margin = TRUE, odg.conv=TRUE, odg.path="../odg", odg.out.dir="../png", odg.graph.cache=TRUE, fig.width=3, fig.height=2.5, cache=TRUE}
knitr::include_graphics(path = "../png/slide01.pdf")
```

## Administration
Als erstes müssen wir ein paar administrative Dinge klären. 

Im Vorlesungsverzeichnis ist die Veranstaltung mit 2V gekennzeichnet. Mein Plan ist es diese in eine Stunde Übung und in eine Stunde Vorlesung zu verwandeln. Dies aufgrund von meiner Überzeugung, dass zu einem erfolgreichen Lernerlebnis auch eine gewisse Aktivität von ihrer Seite notwendig ist. Ich möchte ihnen während der Übungen die Gelegenheit geben den Stoff zu vertiefen. Das ist aber einfach ein Vorschlag von mir. Ich möchte es ihnen überlassen, wie sie ihre Zeit einsetzen.

```{r slide02, fig.margin = TRUE, odg.conv=TRUE, odg.path="../odg", odg.out.dir="../png", odg.graph.cache=TRUE, fig.width=3, fig.height=2.5, cache=TRUE}
knitr::include_graphics(path = "../png/slide02.pdf")
```


## Lernziele
{siehe Slide}


## Programm
{siehe Slide}


## Thema
* Nun wollen wir ins Thema dieser Vorlesung einsteigen. 
* Die Quelle für den Stoff dieser Vorlesung ist ein Paradigmenwechsel in der Tierzucht, welcher mit einem Paper im Jahr 2001 ausgelöst wurde. 
* Was haben die Autoren dieses Papers untersucht und welche Resultate haben Veränderungen geführt, welche heute im Prozess der __genomischen Selektion__ ihren Niederschlag gefunden haben.

```{r slide03, fig.margin = TRUE, odg.conv=TRUE, odg.path="../odg", odg.out.dir="../png", odg.graph.cache=TRUE, fig.width=3, fig.height=2.5, cache=TRUE}
knitr::include_graphics(path = "../png/slide03.pdf")
```


## Paper
* Das soeben erwähnte Paper enthält eine Simulationsstudie


