---
output:
  pdf_document:
    includes:
      in_header: tex/header.tex
    fig_caption: false
output_file: asmfs2018_exam_sol.pdf
---

<!-- %\usepackage{fancyhdr} -->

\newcommand{\points}[1]
{\begin{flushright}\textbf{#1}\end{flushright}}

<!-- %\begin{document} -->
<!-- %\SweaveOpts{concordance=TRUE} -->
```{r ChunkOptions, echo=FALSE}
knitr::opts_chunk$set(echo = FALSE, results = 'hide')
#knitr::opts_chunk$set(concordance=TRUE)
knitr::knit_hooks$set(conv.odg = rmddochelper::odg.graphics.conv.hook)
```

<!-- <<PointsQ1, echo=FALSE>>= -->
```{r PointsQ1, echo=FALSE}
# Assign Points for Q1
lPointsQ1 <- list(TaskA = 14,
                  TaskB = 0,
                  TaskC = 0,
                  TaskD = 0)
nPointQ1Total <- sum(unlist(lPointsQ1))
```
<!-- @ -->
<!-- <<PointsQ2, echo=FALSE>>= -->
```{r PointsQ2, echo=FALSE}
# Assign Points for Q2
lPointsQ2 <- list(TaskA = 0,
                  TaskB = 0,
                  TaskC = 0,
                  TaskD = 0)
nPointQ2Total <- sum(unlist(lPointsQ2))
```
<!-- @ -->
<!-- <<PointsQ3, echo=FALSE>>= -->
```{r PointsQ3, echo=FALSE}
# Assign Points for Q3
lPointsQ3 <- list(TaskA = 0,
                  TaskB = 0,
                  TaskC = 0,
                  TaskD = 0)
nPointQ3Total <- sum(unlist(lPointsQ3))
```
<!-- @ -->
<!-- <<PointsQ4, echo=FALSE>>= -->
```{r PointsQ4, echo=FALSE}
# Assign Points for Q4
lPointsQ4 <- list(TaskA = 0,
                  TaskB = 0,
                  TaskC = 0,
                  TaskD = 0)
nPointQ4Total <- sum(unlist(lPointsQ4))
```
<!-- @ -->
<!-- <<PointsTotal, echo=FALSE>>= -->
```{r PointsTotal, echo=FALSE}
nPointOverallTotal <- nPointQ1Total + nPointQ2Total + nPointQ3Total + nPointQ4Total
```
<!-- @ -->


\thispagestyle{empty}

\fcolorbox{white}{white}{
	\centering \parbox[t]{1.0\linewidth}{
		\fontsize{12pt}{20pt}\selectfont % 
		\vspace*{0.5cm} % 

   	\hfill 	Peter von Rohr \\ Institut f\"ur Agrarwissenschaften\\ D-USYS\\ ETH Z\"urich

		\vspace*{0.5cm} 
	}
}

\vspace*{2cm}

\fcolorbox{white}{white}{
	\parbox[t]{1.0\linewidth}{
		\centering \fontsize{25pt}{40pt}\selectfont %
		\vspace*{0.2cm}
		 751-7602-00 V \\
     L\"osungen zur Pr\"ufung    \\
     Angewandte Statistische Methoden in den Nutzierwissenschaften\\
     FS 2018

		\vspace*{0.7cm} % Space between the end of the title and the bottom of the grey box
	}
}


\vspace*{2cm}

<!-- % Table with Name -->
\begin{tabular}{p{3cm}p{6cm}}
Name:     &  \\
          &  \\
          &  \\
Legi-Nr:  & \\
\end{tabular}

<!-- % Table with Points -->

\vspace{5ex}
\begin{center}
\begin{tabular}{|p{3cm}|c|c|}
\hline
Aufgabe  &  Maximale Punktzahl  &  Erreichte Punktzahl\\
\hline
1        &  `r nPointQ1Total`  & \\
\hline
2        &  `r nPointQ2Total`  & \\
\hline
3        &  `r nPointQ3Total`  & \\
\hline
4        &  `r nPointQ4Total`  & \\
\hline
Total    &  `r nPointOverallTotal` & \\
\hline
\end{tabular}
\end{center}

__TODO__: Tasks in English

\clearpage
\pagebreak


```{r DataSetup, echo=FALSE, results='hide'}
set.seed(2344)
n_nr_obs <- 12
bu_mean <- 143
bu_sd <- 7.5
res_mean <- 15.5
res_sd <- 5.3
reg_coef <- 5.17
Brustumfang <-  runif(n_nr_obs, min = bu_mean - 1.5* bu_sd, max = bu_mean + 1.5*bu_sd)
Gewicht <- reg_coef * Brustumfang + rnorm(n_nr_obs, mean = res_mean, sd = res_sd)
tbl_bu_ge_data <- dplyr::data_frame(Tier = 1:n_nr_obs, 
                                    Brustumfang = round(Brustumfang, digits = 0), 
                                    Gewicht     = round(Gewicht, digits = 0))
```

\section*{Aufgabe 1: Lineare Regression}

\begin{enumerate}
\item[a)] In der Tierzucht wird das Körpergewicht oft anhand einer linearen Regression auf den Brustumfang geschätzt. Zur Schätzung der Regressionsparameter werden die folgenden Daten verwendet. 
\end{enumerate}
\points{`r lPointsQ1$TaskA`}


```{r DataBuGew, echo=FALSE, results='asis'}
knitr::kable(tbl_bu_ge_data, align = "c")
```

Das Resultat der Regression des Gewichts auf den Brustumfang lautet wie folgt

```{r LmBuGew, echo=FALSE, results='markup'}
lm_bu_ge <- lm(Gewicht ~ Brustumfang, data = tbl_bu_ge_data)
summary(lm_bu_ge)
```

### Ihre Aufgabe
Zeichnen Sie für alle Beobachtungen die erklärende Variable (als $x_i$), die Zielgrösse (als $y_i$), die Residuen (als $r_i$) und die geschätzen Regressionskoeffizienten in den folgenden Plot ein.

```{r TaskDataPlotAbline}
plot(tbl_bu_ge_data$Brustumfang, tbl_bu_ge_data$Gewicht, xlab = "Brustumfang", ylab = "Gewicht")
abline(lm_bu_ge, col = "red")
```

\pagebreak
\noindent\textbf{L\"osung:}

Die für die Beobachtung 11 gezeigten Grössen $x_{11}$, $y_{11}$ und $r_{11}$ sollen für alle Beobachtungen eingezeichnet werden
```{r SolSavePlot, fig.align='center', echo=FALSE, results='asis'}
knitr::include_graphics(path = "png/asmfs2018_exam_sol_task1a.pdf")
```


\clearpage
\pagebreak

\begin{enumerate}
\item[b)] 
\end{enumerate}

\points{`r lPointsQ1$TaskB`}

### Lösung: 

\clearpage
\pagebreak

\begin{enumerate}
\item[c)] Gegeben sind die folgenden beiden Resultate (als `summary()` und `plot()`) zweier Regressionsanalysen (mit `lm()`). Welcher `summary()`-Output gehört zu welchem Plot? 
\end{enumerate}

\points{`r lPointsQ1$TaskC`}

```{r DataTask1c, echo=FALSE}
set.seed(4435)
# constants
n_nr_obs_task1c <- 10
res_mean_task1c <- 4.32
res_sd_task1c <- 1.44
reg_coeff1_task1c <- 0.564
reg_coeff2_task1c <- -1.156

# data
tbl_task1c_o1 <- dplyr::data_frame(x = 1:n_nr_obs_task1c, y = reg_coeff1_task1c * x + rnorm(n_nr_obs_task1c, mean = res_mean_task1c, sd = res_sd_task1c))
tbl_task1c_o2 <- dplyr::data_frame(x = 1:n_nr_obs_task1c, y = reg_coeff2_task1c * x + rnorm(n_nr_obs_task1c, mean = res_mean_task1c, sd = res_sd_task1c))

# lm
lm_task1c_o1 <- lm(y ~ x, data = tbl_task1c_o1)
lm_task1c_o2 <- lm(y ~ x, data = tbl_task1c_o2)
```

### `summary()`-Output 1:
```{r SummaryTask1cOutput1, echo=FALSE, results='markup'}
summary(lm_task1c_o1)
```

### `summary()`-Output 2:
```{r SummaryTask1cOutput2, echo=FALSE, results='markup'}
summary(lm_task1c_o2)
```

### Plot 1:


### Plot 2:


### Lösung: 

\clearpage
\pagebreak

\section*{Aufgabe 2: }


\clearpage
\pagebreak

\begin{enumerate}
\item[a)] 
\end{enumerate}
\points{`r lPointsQ2$TaskA`}

### Lösung

\clearpage
\pagebreak

\begin{enumerate}
\item[b)] 
\end{enumerate}
\points{`r lPointsQ2$TaskB`}

\clearpage
\pagebreak

\begin{enumerate}
\item[c)] 
\end{enumerate}
\points{`r lPointsQ2$TaskC`}


\clearpage
\pagebreak

### Lösung: 


\clearpage
\pagebreak


\section*{Aufgabe 3: }

\begin{enumerate}
\item[a)] 
\end{enumerate}
\points{`r lPointsQ3$TaskA`}

### Lösung

\clearpage
\pagebreak

\begin{enumerate}
\item[b)] 
\end{enumerate}
\points{`r lPointsQ3$TaskB`}

### Lösung

\clearpage
\pagebreak

\begin{enumerate}
\item[c)] 
\end{enumerate}
\points{`r lPointsQ3$TaskC`}

### Lösung

\clearpage
\pagebreak

\begin{enumerate}
\item[d)] 
\end{enumerate}
\points{`r lPointsQ3$TaskD`}

### Lösung

\clearpage
\pagebreak

\section*{Aufgabe 4: }

\begin{enumerate}
\item[a)]
\end{enumerate}
\points{`r lPointsQ4$TaskA`}

### Lösung

\clearpage
\pagebreak

\begin{enumerate}
\item[b)] 
\end{enumerate}
\points{`r lPointsQ4$TaskB`}

### Lösung

\clearpage
\pagebreak

\begin{enumerate}
\item[c)] 
\end{enumerate}
\points{`r lPointsQ4$TaskC`}



\clearpage
\pagebreak

\begin{enumerate}
\item[d)] 
\end{enumerate}
\points{`r lPointsQ4$TaskD`}


### Lösung
