---
title: "Zuchtwertschätzung"
author: "Peter von Rohr"
date: "16.04.2018"
output: beamer_presentation
output_file: gel_w08_v02.pdf
---

```{r setup, include=FALSE}
knitr::opts_chunk$set(echo = FALSE, results = "asis")
knitr::knit_hooks$set(odg.conv = rmddochelper::odg.graphics.conv.hook)
```

## Selektionsfortschritt

* Differenz zwischen mittleren Leistung der Nachkommen und mittleren Leistung der (gesamten) Elterngeneration

$$ \Delta G = \frac{i * r_{TI} * \sigma_T}{L} $$

* Vier Faktoren

1. Selektionsintensität $i$
2. Genauigkeit der Zuchtwertschätzung $r_{TI}$
3. additiv-genetische Standardabweichung $\sigma_T$
4. Generationeninterval $L$


## Verteilung über Generationen
```{r GerichteteSelektionElternNk,echo=FALSE, odg.conv=TRUE, odg.path="odg", odg.graph.cache=TRUE}
knitr::include_graphics(path = "png/GerichteteSelektionElternNk.pdf")
```


## Geschichte der Zuchtwertschätzung
* Selektion auf Phänotypen
    + funktioniert für Erscheinungsmerkmale
    + nicht erfolgreich bei Leistungsmerkmalen
* Leistungen anfangs nicht objektiv gemessen
* Leistungssteigerung erfolgte mit
    + systematischer Erfassung der Leistungen
    + Auswertung in der Zuchtwertschätzung
    + Verfügbarkeit von Rechenressourcen


## Weshalb sind Zuchtwerte wichtig
* Für Selektion brauchen wir Rangierung der Selektionskandidaten
* Somit brauchen wir ein Kriterium anhand dessen wir Kandidaten rangieren können
* Da Eltern die Hälfte ihrer Allele an Nachkommen weitergeben, soll Kriterium das genetische Potential beschreiben

## Rangierung bedeutet
```{r, echo=FALSE, results='hide'}
set.seed(543)
n_sel_cand <- 10
n_crit_mean <- 100
n_crit_sd <- 8
vec_crit_val <- floor(rnorm(10, mean = n_crit_mean, sd = n_crit_sd))
tbl_sel_data <- dplyr::data_frame(Tier = paste("Tier", 1:n_sel_cand), Kriterium = vec_crit_val)
suppressPackageStartupMessages(require(ggplot2)) 
qplot(Tier, Kriterium, data = tbl_sel_data)
```


## Resultat der Rangierung
```{r FigOrderedCriterion, echo=FALSE, results='asis'}
tbl_sel_data_ordered <- tbl_sel_data[order(tbl_sel_data$Kriterium),]
knitr::kable(tbl_sel_data_ordered, booktabs = TRUE, caption ="Rangierung der Tiere nach deren Werte des Kriteriums")
```


## Definition des Zuchtwerts

* doppelte Leistungsabweichung der Nachkommen im Vergleich zum Populationsdurchschnitt
* _doppelte_ Leistungsabweichung, da Elternteil nur Hälfte seiner Allele weitergibt
* viele Nachkommen, da weitergegebene Elternallele einer Zufallsstichprobe entsprechen
* Zuchtwert als Abweichung von Populationsschnitt, somit nur innerhalb der Population gültig
* Durchschnitt der Zuchtwerte ist $0$


## Prinzip der Zuchtwertschätzung
* Bei allen Zuchtwertschätzungen wird nach dem gleichen Prinzip vorgegangen
* Leistungen werden __relativiert__
    + Korrektur der Leistung damit Zuchtwerte unter gleichen Bedingungen vergleichbar
    + Subtraktion der Leistung um einen Vergleichswert
* Relativerte Leistungen werden gewichtet
    + Gewichtung erfolgt nach Informationsquellen
    + höhere Gewichtung bei verlässlicheren Informationsquellen
    

## Mathematische Umsetzung
* Relativierung: Subtraktion eines Vergleichswertes (hier mit $\mu$ bezeichnet)
* Gewichtung: Multiplikation mit Faktor gemäss Informationsquellen
* Somit ist der geschätzte Zuchtwert ($\hat{u}_i$) des Tieres $i$

$$ \hat{u}_i = b_i(y_i - \mu)$$


## Beispiel: Zuchtwertschätzung mit Eigenleistungen
* Gegeben Zahlenbeispiel aus dem Skript
* Schritt 1: __Relativieren__
    + Korrektur der Eigenleistungen um die LeastSquares Lösungen der Betriebe
$$e_i = y_i - x^T_i\hat{\beta}$$

* Schritt 2: __Gewichtung__
    + Welcher Teil des phänotyps ist genetisch bedingt
    + Eigenleistung führt zu Regression von Genotyp auf Phänotyp
$$b = \frac{Cov(u,y)}{Var(y)} = \frac{\sigma_{u,y}}{\sigma_y^2} = \frac{\sigma_u^2}{\sigma_y^2}=h^2$$

* Resultat
$$ \hat{u}_i = h^2(y_i - x^T_i\hat{\beta})$$

* Verwendung: beschränkt auf Tiere mit Eigenleistung


## Selektionsindex
* Ziel der Zuchtwertschätzung: auf additiver Genwirkung basierende Leistungsüberlegenheit der Nachkommen eines Tieres aufgrund vorliegender Informationsquellen so zu schätzen, dass Korrelation zwischen wahrem und geschätztem Zuchtwert maximal
* additive Genwirkung: nur eine Hälfte der Allele von Eltern an Nachkommen
* Leistungsüberlegenheit der Nachkommen - aufgrund der Definition des Zuchtwerts
* Informationsquellen können vom Tier selber oder von Verwandten stammen
* alternative Zielformulierung zur Korrelation: Minimierung der mittleren quadrierten Fehler (oder der Fehlervarianz)


## Begriffe
Wichtige Unterscheidung zwischen zwei "Arten" von Zuchtwerten

1. __wahrer Zuchtwert__: Summe der Gensubstitutionseffekte
2. __geschätzer Zuchtwert__: aufgrund von Informationsquellen (Daten) mit einem statistischen Modell geschätzter Wert.


## Konstruktion des Selektionsindexes
* Ziel: alle verfügbaren Informationsquellen ($x_i$) werden zu einem Index $I$ kombiniert
* Kombination erfolgt über lineare Funktion

