---
title: "AZWS - Übung 4"
author: "Peter von Rohr"
date: "`r Sys.Date()`"
output: 
  pdf_document:
    keep_tex: FALSE
output_file: asmas_w13_u04.pdf
---

```{r DocumentSetup, echo=FALSE, results='hide'}
knitr::opts_chunk$set(echo = FALSE, results = 'hide')
```

```{r, echo=FALSE}
mean_bv <- 1000
sd_bv <- 120
```

## Aufgabe 1: Konfidenzintervalle für geschätzte Zuchtwerte
In der Milchrinderzucht werden die Produktionszuchtwerte oft auf einen Mittelwert von $`r mean_bv`$ und eine Standardabweichung von $`r sd_bv`$ standardisiert. Nehmen wir eine Irrtumswahrscheinlichkeit $\alpha = 0.01$ an. Wie lauten dann die Grenzen der Konfidenzintervalle für die geschätzten Zuchtwerte.

### Ihre Aufgabe
Füllen Sie die folgende Tabelle mit den Intervallgrenzen für die vorgegebenen Sicherheiten aus.

```{r, echo=FALSE, results='asis'}
r2 <- c(seq(.6, .95, .05), 0.99)
nr_r2 <- length(r2)
# create the table
knitr::kable(dplyr::data_frame(Sicherheit = r2,
                  `Untere Grenze` = rep("", nr_r2),
                  `Obere Grenze` = rep("", nr_r2)),
             align = "c",
             booktabs = TRUE)
```

\pagebreak

## Aufgabe 2: Mehrmerkmalsselektion
```{r, echo=FALSE, results='hide'}
h2_lgf <- .12
h2_far <- .06
rp <- -.1
rg <- -.13
a_lgf <- 15
a_far <- 2.5
nr_sow <- 20
mean_lgf <- 10
sd_lgf <- 1.8
mean_far <- 72
sd_far <- 8.1
vec_lgf <- runif(nr_sow, 
                 min = mean_lgf - 3*sd_lgf,
                 max = mean_lgf + 3*sd_lgf)
vec_far <- runif(nr_sow,
                 min = mean_far - 3*sd_far,
                 max = mean_far + 3*sd_far)
tbl_data <- dplyr::data_frame(Sau = 1:nr_sow,
                              `Lebend Geborene Ferkel` = round(vec_lgf, digits = 0),
                              `Ferkelaufzuchtrate` = round(vec_far, digits = 1))
```

In einer Schweinzuchtpopulation wollen wir die Merkmale Anzahl lebend geborene Ferkel (LGF) und die Ferkelaufzuchtrate (FAR) verbessern. Wir haben Daten der beiden Merkmale für `r nr_sow` Muttersauen.

```{r, echo=FALSE, results='asis'}
knitr::kable(tbl_data, align = "c", booktabs = TRUE)
```

### Ihre Aufgabe
Vergleichen Sie die Selektion nach unabhängigen Grenzen mit Grenzen $LGF > 12$ und $FAR > 65$ mit der Indexselektion. Erstellen Sie eine Rangliste gemäss der Selektionskandidaten gemäss der Werte der Selektionskriterien. 

Für die Konstruktion des Indexes können sie die folgenden Parameter verwenden.

\begin{center}
\vspace{2ex}
\begin{tabular}{lrr}
\hline
Parameter  &  LGF  &  FAR  \\
\hline
Phänotypische Standardabweichung  $\sigma_P$  &  $`r format(sd_lgf, nsmall=1)`$  &  $`r format(sd_far, nsmall=1)`$ \\
wirtschaftliches Gewicht $a$                  &  $`r a_lgf`$  &  $`r a_far`$ \\
Heritabilität $h^2$                           &  $`r h2_lgf`$  &  $`r h2_far`$ \\
\hline
\end{tabular}
\end{center}

Die phänotypische Korrelation zwischen den Merkmalen beträgt $`r rp`$ und die genetische Korrelation beträgt $`r rg`$. 






