---
title: "AZWS - Übung 1"
author: "Peter von Rohr"
date: "`r Sys.Date()`"
output: 
  pdf_document:
    keep_tex: FALSE
output_file: asmas_w08_u01.pdf
---

```{r DocumentSetup, echo=FALSE, results='hide'}
knitr::opts_chunk$set(echo = FALSE, results = 'hide')
# r6objTableAbbrev <- rmddochelper::R6ClassTableAbbrev$new()
```



## Aufgabe 1: Kontrollfragen Zuchtprogramm

__Kontrollfrage 1__: Nennen Sie die sechs Bestandteile eines Zuchtprogramms und teilen Sie diese in die Kategorien _Planung_ (P), _Informationsfluss_ (I) und _Ausführung_ (A) ein.

__Kontrollfrage 2__: Welche Arten von Zuchtprogrammen gibt es und wo sind diese anzutreffen (Regionen, Struktureigentschaften) ?

__Kontrollfrage 3__: Aus welchen Gründen wurden die Stationsprüfung beim Schwein und die Milchleistungsprüfung beim Rind eingeführt? 



## Aufgabe 2: Einflussfaktoren Selektionserfolg
Füllen Sie in der folgenden Tabelle aus, welche Einflüsse die einzelnen Komponenten des Zuchtprogramms auf den Selelektionserfolg haben.

\renewcommand{\arraystretch}{3.0}
 \renewcommand{\tabcolsep}{0.2cm}
 \begin{tabular}{|p{4cm}|p{3.5cm}|p{3.5cm}|p{3.5cm}|}
\hline
           &   $i$  &  $r_{TI}$  &  $\sigma_a$ \\
\hline
Leistungsprüfung         &        &            &             \\  
\hline
Zuchtwertschätzung       &        &            &             \\
\hline
Reproduktionstechniken   &        &            &             \\
\hline
Selektion und Anpaarung  &        &            &             \\
\hline
\end{tabular}

\renewcommand{\arraystretch}{1.0}
\renewcommand{\tabcolsep}{0.2cm}


## Aufgabe 3: 
In der nachfolgenden Tabelle sind Erblichkeiten ($h^2$) und phänotypische Standardabweichung ($S_p$ oder $\sigma_p$) für eine Reihe von Merkmalen beim Schwein gegeben

```{r}
suppressPackageStartupMessages(require(magrittr)) 
suppressPackageStartupMessages(require(dplyr))
tbl_all_param_pigs <- dplyr::data_frame(
  Merkmal = c("MTZ", "FV", "AwF", "ImF", "pH1", "pH30", "H30","FEZ"),
  h2 = c(.32, .47, .6, .51, .29, .16, .22, .42),
  Sg = c(42.31, .09, 1.78, .33, .09, .02, 1.58, .86)
)
tbl_all_param_pigs <- tbl_all_param_pigs %>% mutate(Sp = round(Sg/sqrt(h2), digits = 2) )
tbl_param_pigs <- tbl_all_param_pigs %>% select(Merkmal, h2, Sp)
```

```{r, echo=FALSE, results='asis'}
knitr::kable(tbl_param_pigs)
```



a. Berechnen Sie die genetisch additive Varianz für alle Merkmale
```{r}
sel_int <- .8
gen_interval <- 1.5
```

b. Angenommen, es wird mit einer Intensität von $i=`r sel_int`$ aufgrund einer Eigenleistung selektiert und das Generationeninterval betrage $L = `r gen_interval`$ Jahre beim Schein. Wie gross ist der jährliche Selektionserfolg für jedes Merkmal?

```{r}
imf_current <- 1.6
imf_new <- 1.8
```

c. Wie lange dauert es bis sich der ImF vom aktuellen Populationsmittel von  $`r imf_current`\%$ auf $`r imf_new`\%$ verbessert hat?

