---
title: "Angewandte Zuchtwertschätzung"
author: "Peter von Rohr"
date: "4/9/2018"
output: beamer_presentation
output_file: gel_w07_v01.pdf
---

```{r setup, include=FALSE}
knitr::opts_chunk$set(echo = FALSE, results = "asis")
knitr::knit_hooks$set(odg.conv = rmddochelper::odg.graphics.conv.hook)
```

## Programm
```{r}
# define course start date
dCourseStart <- as.Date("2018/04/09")
# set number of weeks in semester
nNrSemesterWeeks <- 8
# define columns for weaks and dates which remain constant
Woche <- 1:nNrSemesterWeeks
Datum <- format(seq(dCourseStart, by = "week", length.out = nNrSemesterWeeks), "%d.%m")

# empty vector for topics
vec_topics <- vector(mode = "character", length = nNrSemesterWeeks)
# set subject for special dates
sPentMon <- format(as.Date("2018/05/21"), "%d.%m")
vec_topics[which(Datum == sPentMon)] <- "__Pfingstmontag__"
# exams
vec_topics[which(Datum == format(as.Date("2018/05/28"), "%d.%m"))] <- "__Prüfungen__"
# define vector of topics for course schedule
vec_topics_schedule <- vec_topics
vec_topics_schedule[which(Datum == format(as.Date("2018/04/09"), "%d.%m"))] <- "Einführung angewandte Zuchtwertschätzung"
vec_topics_schedule[which(Datum == format(as.Date("2018/04/16"), "%d.%m"))] <- "ZWS Rind I"
vec_topics_schedule[which(Datum == format(as.Date("2018/04/23"), "%d.%m"))] <- "ZWS Rind II"
vec_topics_schedule[which(Datum == format(as.Date("2018/04/30"), "%d.%m"))] <- "Braunvieh Schweiz und Qualitas in Zug"
vec_topics_schedule[which(Datum == format(as.Date("2018/05/07"), "%d.%m"))] <- "Suisag und Zuchtprogramm beim Schwein"
vec_topics_schedule[which(Datum == format(as.Date("2018/05/14"), "%d.%m"))] <- "ZWS Rind III"
# define dataframe for schedule table
df_schedule <- data.frame(Woche = Woche, Datum = Datum, Thema = vec_topics_schedule, stringsAsFactors = FALSE)
knitr::kable(df_schedule)
```


## Exkursion
* Datum: 30.04.2018
* Zeit: je nach Zugsankunft - 8-10 Uhr
* Themen
   + Lucas Casanova: Braunvieh Schweiz
   + Jürg Moll: Qualitas AG


## Lernziele
* theoretischen Hintergrund von Zuchtwerten
* Anwendung der Zuchtwertschätzung bei Rind, Schwein, Schaf und Ziege
* Interpretation von Zuchtwerten

$\rightarrow$ Was ist die Bedeutung, wenn eine Kuh einen Zuchtwert von $-900$ kg Milch hat


## Weiterführendes Material
* Willam und Simianer: Tierzucht - Grundwissen Bachelor (Ulmer, UTB 3526 2011). Dieses Buch gibt eine hervorragende Einführung in die Gebiete der Evolution, der Rassenkunden, der Bedeutung der Tierproduktion und der Zuchtprogramme.
* Falconer und Mackay: Introduction to Quantitative Genetics (Longman). Das ist das de-facto Standardwerk auf dem Gebiet der quantitativen Genetik.
* Mrode: Linear Models for the Prediction of Animal Breeding Values (CABI Publishing, 2005). Dieses Buch bietet einen detaillierten Einblick in verschiedene Aspekte der Zuchtwertschätzung


## Begriffe
* Tierzucht versus Tierhaltung - oft keine Unterscheidung
* Zucht in verschiedenem Kontext - z. Bsp. Aufzucht von Jungtieren
* Wissenschaft: Tierzucht - 

> "Selektion und gezielte Anpaarung von Elterntieren damit Nachkommengeneration ein bestimmtes Ziel erreicht"

* Abgrenzung von Tierzucht zu Milchproduktion, Ferkelerzeugung, Schweinemast und Legehennenhaltung


## Geschichte
* Zusammenschluss von Einzelzüchtern zu Zuchtorganisationen (ZO)
* Aufgaben ZO anfangs administrativ - Herdebücher und Zuchtbescheinigungen
* Krisenzeit Anfangs 20. Jht: Staatlich verordnete Produktionssteigerung wurden in Zuchtprogrammen umgesetzt
* Einzug der technischen Entwicklung und deren Ausnutzung in Zuchtprogrammen für Leistungssteigerung
    + Reproduktionstechniken
    + Computerleistung
    
    
## Zuchtorganisation
```{r SchemaZuchtOrganisation, echo=FALSE, fig.cap='Schematische Darstellung einer Zuchtorganisation', odg.conv=TRUE, odg.path="odg", odg.graph.cache=TRUE}
knitr::include_graphics(path = "png/SchemaZuchtOrganisation.pdf")
```


## Zuchtprogramme
* Angewandte Zuchtwertschätzung ist Bestandteil von Zuchtprogrammen
* Bestandteile von Zuchtprogrammen in folgender Abbildung gezeigt
* Bei Planung und Umsetzung von Zuchtprogrammen sind folgende Fragen entscheidend
    + Welche Ziele sollen mit Zuchtprogramm erreicht werden
    + Mit welchen Massnahmen können Ziele erreicht werden


## Arten von Zuchtprogrammen
Generell können wir zwischen zwei Arten von Zuchtprogrammen unterscheiden

1. Zuchtprogramme zur Erreichung von __Zuchtfortschritt__: 
    + typisch in Ländern mit knappen Ressourcen oder Mangel an Ressourcen (Nahrungs- und Futtermittel). Keine oder nur wenig züchterische Infrastruktur. 
    + Länder mit grossen Betrieben
2. Zuchtprogramme für __Verkauf__ von Zuchtprodukten und Dienstleistungen: 
    + Rinder- und Schweinezucht in entwickelten Ländern
    + Wirtschaftliche Interessen der beteiligten Firmen/Betriebe/Organisationen im Zentrum


## Bestandteile von Zuchtprogrammen
```{r BestandteileZuchtprg, echo=FALSE, fig.cap="Bestandteile eines Zuchtprogrammes", odg.conv=TRUE, odg.path="odg", odg.graph.cache=TRUE}
knitr::include_graphics(path = "png/BestandteileZuchtprg.pdf")
```


## Zuchtziel
* ökonomisch
* biologisch
* taktisch
* ethisch


## Leistungsprüfungen
* Grundsätzliche Fragen: Welche Merkmale sollen bei welchen Tieren erhoben werden
* Zuchtarbeit basiert immer auf Daten. Qualität der aus Daten abgeleiteten Grössen (Parameter, Zuchtwerte, ...) kann nicht besser sein als Qualität der ursprünglichen Daten
* Leistungsprüfungen nicht im Hinblick auf Zucht eingeführt
    + Milchleistungsprüfung: Qualität, Management
    + Stationsprüfung beim Schwein: Vereinheitlichung der Umwelt
    

## Klassierung der Leistungsprüfungen
* Ort
    + Stationsprüfung
    + Feldprüfung
* Verwandtschaftsgrad zwischen Informant und Proband
    + Eigenleistung
    + Geschwister
    + Nachkommenprüfung
* Merkmale
    + genetisch-additive Varianz und Erblichkeit
    + wirtschaftlich relevant
    + genau erfassbar, besser Messung statt Bewertung
    
    
## Zuchtwertschätzung
* Wird in meisten Zuchtprogrammen gemacht
* Gesetzliche Grundlagen in der Schweiz
* Leistungsprüfung ist häufig viel teurer als Zuchtwertschätzung
* Häufigkeit und Aufwand abhängig von Tierart
    + Rind: 4 mal pro Jahr
    + Schwein: wöchentlich
    
    
## Reproduktionsbiotechniken
* KB: Einführung aus hygienischen Überlegungen
* Aufhebung der Beschränkung der Anzahl Nachkommen pro Vatertier
* Verknüpfung zwischen Betrieben $\rightarrow$ Trennung zwischen Umwelt und Genetik
* Zukunft: Biotechniken bei Muttertieren wichtiger


## Zuchtziele
* __politisch__: verbale Beschreibung von Idealvorstellungen, nicht überprüfbar
* __wissenschaftlich__: mathematische Funktion, welche Richtung der Zucht vorgibt. Anhand des Selektionserfolgs messbar


## Unterschiede zwischen Tierarten
Struktur der Zuchtprogramme verschieden

* __hierarchisch__: Schwein und Geflügel
* __flach__: Rind und Pferd


## Struktur von Zuchtprogrammen
```{r HierarchischeZuchtstruktur,echo=FALSE, fig.cap="Hierarchische Zuchtstruktur beim Schwein", odg.conv=TRUE, odg.path="odg", odg.graph.cache=TRUE}
knitr::include_graphics(path = "png/HierarchischeZuchtstruktur.pdf")
```





