---
output:
  pdf_document:
    includes:
      in_header: tex/header.tex
    fig_caption: false
output_file: asmas_2017_exam_que.pdf
---

<!-- %\usepackage{fancyhdr} -->

\newcommand{\points}[1]
{\begin{flushright}\textbf{#1}\end{flushright}}

<!-- %\begin{document} -->
<!-- %\SweaveOpts{concordance=TRUE} -->
```{r ChunkOptions, echo=FALSE}
knitr::opts_chunk$set(echo = FALSE, results = 'hide')
#knitr::opts_chunk$set(concordance=TRUE)
knitr::knit_hooks$set(conv.odg = rmddochelper::odg.graphics.conv.hook)
```

<!-- <<PointsQ1, echo=FALSE>>= -->
```{r PointsQ1, echo=FALSE}
# Assign Points for Q1
lPointsQ1 <- list(TaskA = 6,
                  TaskB = 2,
                  TaskC = 2,
                  TaskD = 0)
nPointQ1Total <- sum(unlist(lPointsQ1))
```
<!-- @ -->
<!-- <<PointsQ2, echo=FALSE>>= -->
```{r PointsQ2, echo=FALSE}
# Assign Points for Q2
lPointsQ2 <- list(TaskA = 8,
                  TaskB = 2,
                  TaskC = 6,
                  TaskD = 0)
nPointQ2Total <- sum(unlist(lPointsQ2))
```
<!-- @ -->
<!-- <<PointsQ3, echo=FALSE>>= -->
```{r PointsQ3, echo=FALSE}
# Assign Points for Q3
lPointsQ3 <- list(TaskA = 4,
                  TaskB = 4,
                  TaskC = 3,
                  TaskD = 3)
nPointQ3Total <- sum(unlist(lPointsQ3))
```
<!-- @ -->
<!-- <<PointsQ4, echo=FALSE>>= -->
```{r PointsQ4, echo=FALSE}
# Assign Points for Q4
lPointsQ4 <- list(TaskA = 4,
                  TaskB = 2,
                  TaskC = 8,
                  TaskD = 8)
nPointQ4Total <- sum(unlist(lPointsQ4))
```
<!-- @ -->
<!-- <<PointsTotal, echo=FALSE>>= -->
```{r PointsTotal, echo=FALSE}
nPointOverallTotal <- nPointQ1Total + nPointQ2Total + nPointQ3Total + nPointQ4Total
```
<!-- @ -->


\thispagestyle{empty}

\fcolorbox{white}{white}{
	\centering \parbox[t]{1.0\linewidth}{
		\fontsize{12pt}{20pt}\selectfont % 
		\vspace*{0.5cm} % 

   	\hfill 	Peter von Rohr \\ Institut f\"ur Agrarwissenschaften\\ D-USYS\\ ETH Z\"urich

		\vspace*{0.5cm} 
	}
}

\vspace*{2cm}

\fcolorbox{white}{white}{
	\parbox[t]{1.0\linewidth}{
		\centering \fontsize{25pt}{40pt}\selectfont %
		\vspace*{0.2cm}
		 751-7602-00 V \\
     Pr\"ufung    \\
     Angewandte Statistische Methoden in den Nutzierwissenschaften\\
     FS 2017

		\vspace*{0.7cm} % Space between the end of the title and the bottom of the grey box
	}
}


\vspace*{2cm}

<!-- % Table with Name -->
\begin{tabular}{p{3cm}p{6cm}}
Name:     &  \\
          &  \\
          &  \\
Legi-Nr:  & \\
\end{tabular}

<!-- % Table with Points -->

\vspace{5ex}
\begin{center}
\begin{tabular}{|p{3cm}|c|c|}
\hline
Aufgabe  &  Maximale Punktzahl  &  Erreichte Punktzahl\\
\hline
1        &  `r nPointQ1Total`  & \\
\hline
2        &  `r nPointQ2Total`  & \\
\hline
3        &  `r nPointQ3Total`  & \\
\hline
4        &  `r nPointQ4Total`  & \\
\hline
Total    &  `r nPointOverallTotal` & \\
\hline
\end{tabular}
\end{center}

\clearpage
\pagebreak

\section*{Aufgabe 1: Genomische Selektion}
\begin{enumerate}
\item[a)] In der genomischen Selektion werden häufig Zielgrössen verwendet, welche auf BLUP-Zuchtwerten basieren. Was wird in der klassischen Zuchtwertschätzung als Zielgrösse verwendet? Wo liegen die Vor- und die Nachteile der jeweilen verwendeten Zielgrössen? Füllen Sie die nachfolgende Tabelle aus und geben Sie je einen Vor- und einen Nachteil der Zielgrössen in der klassischen Zuchtwertschätzung und der genomischen Selektion an.
\end{enumerate}
\points{`r lPointsQ1$TaskA`}

\noindent\textbf{L\"osung:}

\vspace{5ex}
\begin{tabular}{|l|p{6cm}|p{6cm}|}
\hline
Punkt  &  klassische Zuchtwertschätzung  &  Genomische Selektion \\
\hline
Zielgrössen  &  
             &    \vspace{20ex}\\
\hline
Vorteile     &  
             &    \vspace{25ex}\\
\hline
Nachteile    &  
             &    \vspace{25ex}\\
\hline
\end{tabular}

\clearpage
\pagebreak

\begin{enumerate}
\item[b)] Angenommen wir würden rohe BLUP-Zuchtwerte als Zielgrössen in der genomischen Zuchtwertschätzung verwenden, welche Nachteile hätte das? Nennen Sie zwei Nachteile. 
\end{enumerate}

\points{`r lPointsQ1$TaskB`}


\clearpage
\pagebreak

\begin{enumerate}
\item[c)] Wie lautet die Korrekturmassnahme zur Behebung der unter Aufgabe b) genannten Nachteile und auf welcher Grösse basiert diese Massnahme?
\end{enumerate}

\points{`r lPointsQ1$TaskC`}


\clearpage
\pagebreak

\section*{Aufgabe 2: Lineare Regression}

```{r DataSim, echo=FALSE, results='hide'}
set.seed(1566)
n = 30
k = 1
#x = matrix(sample(c(0, 1), n * k, replace = T), nrow = n, ncol = k)
x = matrix(rnorm(n*k, mean = 3, sd = 0.5), nrow = n, ncol = k)
X = cbind(1, x)
betaTrue = c(1.07, 3.32)
y = X %*% betaTrue + rnorm(n, 0, 2)
dfSimData <- data.frame(X1 = x[,1], y = y)
```

Wir haben den gleichen Datensatz mit zwei unterschiedlichen linearen Regressionsmodellen analysiert. Der R-Output dieser beiden Analysen ist nachfolgend als Output A und Output B gegeben. 


### Output A
```{r SnpRegOutputA, echo=FALSE, results='markup'}
summary(snp_regA <- lm(y ~ X1, data = dfSimData))
```

### Output B
```{r SnpRegOutputB, echo=FALSE, results='markup'}
summary(snp_regB <- lm(y ~ -1 + X1, data = dfSimData))
```

\clearpage
\pagebreak

\begin{enumerate}
\item[a)] Geben Sie die Formeln der beiden statistischen Modelle an, welche zu Output A und Output B geführt haben. Wo liegt der hauptsächliche Unterschied zwischen den beiden Modellen
\end{enumerate}
\points{`r lPointsQ2$TaskA`}



\clearpage
\pagebreak

\begin{enumerate}
\item[b)] Für die zwei Analysen wurden auch zwei Plots gemacht. Ordnen Sie die Plots 1 und 2 den Outputs A und B zu.
\end{enumerate}
\points{`r lPointsQ2$TaskB`}

### Plot 1
```{r PlotAbline1, echo=FALSE}
plot(dfSimData$X1, dfSimData$y, type = "p", xlab = "X1", ylab = "y", 
     xlim = c(0,max(dfSimData$X1)+0.2), ylim = c(-1,max(dfSimData$y)+1) )
abline(snp_regB, col = "red")
```


### Plot 2
```{r PlotAbline2, echo=FALSE}
plot(dfSimData$X1, dfSimData$y, type = "p", xlab = "X1", ylab = "y", 
     xlim = c(0,max(dfSimData$X1)+0.2), ylim = c(-1,max(dfSimData$y)+1))
abline(snp_regA, col = "red")
```

\clearpage
\pagebreak

- Plot 1 gehört zu Output 
- Plot 2 gehört zu Output 

\clearpage
\pagebreak

\begin{enumerate}
\item[c)] Zeichnen Sie die geschätzten Parameter (Estimate) aus den Outputs A und B in die Plots 1 und 2 ein
\end{enumerate}
\points{`r lPointsQ2$TaskC`}

### Plot 1
```{r PlotAblineC1, echo=FALSE}
plot(dfSimData$X1, dfSimData$y, type = "p", xlab = "X1", ylab = "y", 
     xlim = c(0,max(dfSimData$X1)+0.2), ylim = c(-1,max(dfSimData$y)+1) )
abline(snp_regB, col = "red")
```


### Plot 2
```{r PlotAblineC2, echo=FALSE}
plot(dfSimData$X1, dfSimData$y, type = "p", xlab = "X1", ylab = "y", 
     xlim = c(0,max(dfSimData$X1)+0.2), ylim = c(-1,max(dfSimData$y)+1))
abline(snp_regA, col = "red")
```


\clearpage
\pagebreak



\section*{Aufgabe 3: LASSO und Bayes}

\begin{enumerate}
\item[a)] In der genomischen Zuchtwertschätzung sind die SNP-Genotypen die hauptsächliche Informationsquelle. Für die statistische Modellierung dieser Daten können wir ein einfaches lineares Regressionsmodell verwenden. Weshalb kann bei der genomischen Zuchtwertschätzung Least Squares nicht als Schätzmethode verwendet werden?
\end{enumerate}
\points{`r lPointsQ3$TaskA`}

\clearpage
\pagebreak

\begin{enumerate}
\item[b)] LASSO (Least Absolute Shrinkage and Selection Operator) ist eine Alternative zu Least Squares. Worin unterscheiden sich LASSO und Least Squares? 
\end{enumerate}
\points{`r lPointsQ3$TaskB`}


\clearpage
\pagebreak

\begin{enumerate}
\item[c)] Unterschiede zwischen Bayesianer und Frequentisten

- Frequentisten unterscheiden in einer statistischen Analyse zwischen Daten und Parameter. Wie lautet die äquivalente Unterscheidung in einer Bayes'schen Analyse? 

- Fehlende Daten werden in einer frequentistischen Datenanalyse ignoriert. Was passiert damit in einer Bayes'schen Analyse

- Aus welchem Grund muss die Bedingung $n > p$ in einer Bayes'schen Analyse nicht gelten?
\end{enumerate}
\points{`r lPointsQ3$TaskC`}

\clearpage
\pagebreak

\begin{enumerate}
\item[d)] In einer Bayes'schen Analyse basieren die Schätzung der unbekannten Grössen auf der sogenannten a posteriori-Verteilung. Aus welchen  Komponenten besteht diese a posteriori Verteilung
\end{enumerate}
\points{`r lPointsQ3$TaskD`}

\clearpage
\pagebreak

\section*{Aufgabe 4: Genomisches BLUP}

\begin{enumerate}
\item[a)] Worin besteht der Unterschied zwischen RR-BLUP und GBLUP und wie werden die SNP-Informationen in RR-BLUP und in GBLUP berücksichtigen?
\end{enumerate}
\points{`r lPointsQ4$TaskA`}

\clearpage
\pagebreak

\begin{enumerate}
\item[b)] Wenn wir uns die Grösse der entstehenden Gleichungssysteme anschauen, welche Methode RR-BLUP oder GBLUP ergibt die kleineren Gleichungssysteme? Begründen Sie Ihre Antwort.
\end{enumerate}
\points{`r lPointsQ4$TaskB`}


\clearpage
\pagebreak

\begin{enumerate}
\item[c)] Gegeben ist der folgende Datensatz. Bei allen SNPs nehmen wir an, dass $G_1$ das Allel mit der positiven Wirkung sei. Stellen Sie die Modelle und die Gleichungssysteme für RR-BLUP auf. Verwenden Sie bei den Gleichungssystemen so weit als möglich die im Datensatz gegebenen Zahlenwerte. Als fixen Effekt können Sie ein allgemeines Mittel $\mu$ annehmen. Das Verhältnis zwischen Restvarianz und genetischer Varianz $\lambda$ betrage $\lambda = 1$.  
\end{enumerate}
\points{`r lPointsQ4$TaskC`}


```{r TaskInit, echo=FALSE, results='asis'}
minAlleleFreq <- 0.45
nAnzTiere <- 2
nAnzSnp <- 3
nAnzAllelPerSnp <- 2
nAnzAllelTot <- nAnzAllelPerSnp * nAnzSnp * nAnzTiere
### # specify the allele which has positive effect,
### # in this context, this can only be 0 or 1
nAllelePosEffect <- 1
### # rng stuff
set.seed(986)
### # sample matrix of alleles for all snps and all animals
matAlleles <- matrix(data = rbinom(n = nAnzAllelTot, size = 1, prob = minAlleleFreq), ncol = nAnzTiere)
### # generate matrix of genotypes
matGenotypes <- matrix(NA, nrow = nAnzSnp, ncol = nAnzTiere)
### # matrix with counts of 1-Alleles
matSumG1Alleles <- matrix(NA, nrow = nAnzSnp, ncol = nAnzTiere)
for (i in 1:nAnzSnp){
  matGenotypes[i,] <- unlist(sapply(c(1:ncol(matAlleles)), 
                                    function(x) {
                                      ### # extracting the two rows of alleles for i-th SNP
                                      curAllele <- matAlleles[((i-1)*2 + 1):(i*2),x]
                                      ### # we are only having genotypes, so heterozygotes should always
                                      ### # have the same order
                                      curAllele <- curAllele[order(curAllele)]
                                      paste0("$G_", curAllele[1], "G_", curAllele[2], "$", collapse = " ")
                                      }
                                    ))
  
 matSumG1Alleles[i,] <- apply(matAlleles[((i-1)*2 + 1):(i*2),], 2, sum)
}
### # generate phenotypes, assume a-effects for each snp
vecAddEff <- round(rnorm(n=nAnzSnp, mean=5.3, sd=1.42), digits = 1)
matAddGeno <- matSumG1Alleles
### # in case that 0 is the positive allele, change the design matrix
if (nAllelePosEffect == 0)
  matAddGeno <- 2-matSumG1Alleles
y <- crossprod(matAddGeno,vecAddEff) + rnorm(nAnzTiere)
### # put together dataframe for table
dfGenotypes <- data.frame(rbind(matGenotypes,t(round(y, digits = 2))), 
                          row.names = c(unlist(sapply(c(1:nAnzSnp), function(x) paste0("SNP",x,collapse = ""))),"y"),
                          stringsAsFactors = FALSE)
colnames(dfGenotypes) <- unlist(sapply(c(1:nAnzTiere), function(x) paste0("Tier ",x,collapse = "")))
### # generate table
knitr::kable(dfGenotypes)
```

\clearpage
\pagebreak

\begin{enumerate}
\item[d)] Verwenden Sie den gleichen Datensatz und die gleichen Annahmen, wie unter Aufgabe 4c) und stellen sie das Modell und das Gleichungssystem gleich wie in Aufgabe 4c, aber für GBLUP auf.   
\end{enumerate}
\points{`r lPointsQ4$TaskD`}
