---
title: "BLUP-Zuchtwertschätzung"
author: "Peter von Rohr"
date: "23.04.2018"
output: beamer_presentation
---

```{r setup, include=FALSE}
knitr::opts_chunk$set(echo = FALSE)
knitr::knit_hooks$set(odg.conv = rmddochelper::odg.graphics.conv.hook)
```

## Lineare Funktion als Selektionsindex

* Index ($I$)

$$I = b_1 x_1 + b_2 x_2 + \ldots + b_nx_n = b^Tx$$

* Statistisch gesehen: $I$ entspricht multipler linearer Regression
* unbekannte Regressionskoeffizienten $b_i$ sind abhängig von
    + Erblichkeit des Merkmals
    + Art der Informationsquelle
    + Verwandtschaft zwischen Proband und Informationsquelle
    

## Terminologie

* __Selektionsindex__ ($I$): Schätzung des Zuchtwertes für ein Merkmal aufgrund von verschiedenen Informationen
* Heute: häufige Verwendung zur Schätzung des Gesamtzuchtwerts
* __Gesamtzuchtwert__ ($T$): 
    + praktische Tierzucht verlangt mehrere Merkmale gleichzeitig zu verbessern
    + komplexe Zuchtziele enthält mehrere Merkmale
    + Kombination von Merkmalen über Gesamtzuchtwert
    
$$T = a_1u_1 + a_2u_2 + \ldots + a_nu_n$$
wobei $a_i$: wirtschaftliche Gewichte - Änderung des Grenznutzens bei Änderung des Merkmals


## Kombinationsmöglichkeiten

```{r KombiSelIdxAggGen,echo=FALSE, odg.conv=TRUE, odg.path="odg", odg.graph.cache=TRUE}
knitr::include_graphics(path = "png/KombiSelIdxAggGen.pdf")
```


## Indexkonstruktion
* Schätzung der Gewichtungsfaktoren $b_i$
* Folgende Parameter müssen bekannt sein
    + $h^2$ und $sd_p$ der Merkmale in $I$ und in $T$
    + $r_P$ der Indexmerkmale
    + $r_G$ zwischen Zuchtziel und Index
    + $r_G$ zwischen Zuchtzielmerkmalen
    + wirtschaftliche Gewichte der Zuchtzielmerkmale
* Indexgewichte $b_i$ sollen so bestimmt werden, dass
    + $r_{TI}$ maximal wird oder
    + mittlerer quadrierter Fehler $E\left[(T-I)^2\right]$ minimal
    

## Herleitung für einfaches Beispiel
* Zuchtziel enthält nur ein Merkmal $\rightarrow \ T = u$ und $a=1$
* Index besteht aus Eigenleisung, also ist $I = bx$
* Mittlerer quadrierter Fehler (MSE)

\begin{eqnarray}
MSE  &=&  E\left[(T-I)^2\right] \nonumber \\
     &=&  E\left[(u-bx)^2\right] \nonumber \\
              &=&  E\left[u^2 -2ubx + b^2u^2\right] \nonumber \\
              &=&  E\left[u^2\right] - 2bE\left[ ux\right] + b^2E\left[ u^2\right] \nonumber \\
              &=&  \sigma_u^2 - 2b\sigma_{ux} + b^2\sigma_x^2
\end{eqnarray}


## Minimierung von MSE
* Ableitung von $MSE$ nach $b$
* Nullsetzen der Ableitung und nach $b$ auflösen
* Resultat enspricht dem geschätzten Gewichtungsfaktor

\begin{eqnarray}
\frac{\partial MSE}{\partial b}  &=&  -2 \sigma_{ux} + 2b\sigma_x^2 =  0
\end{eqnarray}

* Somit gilt 
\begin{eqnarray}
 b\sigma_x^2  &=&  \sigma_{ux} \nonumber \\
           b  &=&  \frac{\sigma_{ux}}{\sigma_x^2} \nonumber \\
             &=&  \frac{\sigma_u^2}{\sigma_x^2} =  h^2
\end{eqnarray}


## Verallgemeinerung
* Mehrere Merkmale in $I$ und mehrere Merkmale in $T$
* Notation

\begin{tabular}{ll}
$\sigma_{pxpy}$  &  phänotypische Kovarianz zwischen Index-Merkmalen x und y \\
$\sigma_{pxgy}$  &  genetische Kovarianz zwischen Index-Merkmal x \\
                 &  und Zuchtziel-Merkmal y
\end{tabular}

* Gleichungssystem

\begin{eqnarray}
\sigma_{p1p1}b_1 + \ldots + \sigma_{p1pn}b_n  &=&  \sigma_{p1g1}a_1  + \ldots \sigma_{p1gm}a_m \nonumber \\
\ldots  &=& \nonumber \ldots  \nonumber \\
\sigma_{pnp1}b_1 + \ldots + \sigma_{pnpn}b_n  &=&  \sigma_{png1}a_1 + \ldots \sigma_{pngm}a_m \nonumber
\end{eqnarray}


## Matrix-Vektor-Schreibweise
* Matrix $P$ mit $P_{ij} = \sigma_{pipj}$
* Matrix $G$ mit $G_{ij} = \sigma_{pigj}$
* Indexgleichung oder Normalgleichung

$$Pb = Ga$$
* Beidseitige Links-Multiplikation mit $P^{-1}$
\begin{eqnarray}
Pb &=& Ga \nonumber \\
P^{-1}Pb &=& P^{-1}Ga \nonumber \\
b &=& P^{-1}Ga \nonumber
\end{eqnarray}


## Genauigkeit 
* Mass für die Genauigkeit: $r_{TI}$
* Bestimmtheitsmass ($B$) ist $B = r_{TI}^2$
* Berechnung
$$r_{TI} = \frac{\sigma_{TI}}{\sigma_T \sigma_I}$$
* Eigenleistung und ein Indexmerkmal
$$\sigma_T^2 = \sigma_u^2 \text{, } \sigma_I^2 = b^2\sigma_x^2 \text{ und } \sigma_{TI} = b\sigma_u^2$$

* Somit ist

$$r_{TI} = \frac{b\sigma_u^2}{\sigma_u b\sigma_x} = h$$


## Nachkommenleistungen
* Schätzung der Zuchtwerte der Eltern (hier Väter) aufgrund der mittleren Nachkommenleistungen
* Annahme für einen bestimmten Elternteil sind Nachkommen Halbgeschwister
* Relativierung der Leistungen wird hier über mittlere Betriebseffekte gemacht
* Gewichtungsfaktor aufgrund 

$$\sigma_{\bar{x}}^2 = \frac{1+(n-1)t}{n}\ \sigma_x^2$$


