---
title: "ASMNW - Übung 4"
author: "Peter von Rohr"
date: "`r Sys.Date()`"
output: 
  pdf_document:
    keep_tex: FALSE
output_file: asmas_w05_u04.pdf
---

```{r DocumentSetup, echo=FALSE, results='hide'}
knitr::opts_chunk$set(echo = FALSE, results = 'hide')
```


## Aufgabe 1: Einfaches Beispiel mit nur einem SNP
```{r Task1Setup}
nAnzTiere <- 10
```

Wir betrachten ein einfaches Beispiel mit nur `r nAnzTiere` Tieren, welche für einen einzigen SNP typisiert sind. Die folgende Tabelle gibt eine Übersicht über die Daten mit den SNP-Allelen und den phänotypischen Beobachtungen.

```{r Task1Dataset, results='asis'}
dfT1Data <- data.frame(
  Animal = c(1:nAnzTiere),
  Phentype = c(
    2.03, 
    3.54,
    3.83,
    4.87,
    3.41,
    2.34,
    2.65,
    3.76,
    3.69,
    3.69),
  SnpAllele1 = c(
    1, 
    1 ,
    1 ,
    2 ,
    1 ,
    1 ,
    1 ,
    1 ,
    1 ,
    1),
  SnpAllele2 = c(
    1,
    2,
    2,
    2,
    2,
    1,
    1,
    2,
    2,
    2))
knitr::kable(dfT1Data)
```

Wir nehmen an die Tiere seien nicht verwandt miteinander. Somit können wir die Beziehung zwischen dem einen SNP und den phänotypischen Beobachtungen mit einem einfachen Regressionsmodell testen. Unser Modell lautet:

\begin{equation}
y = 1_n \mu + W g + e
\label{eq:Task1RegModel}
\end{equation}

\begin{tabular}{lll}
wobei  &         & \\
       &  $y$    &  Vektor der Länge $n$ mit phänotypischen Beobachtungen \\
       &  $\mu$  &  allemeines Mittel, welches fixe Effekte repräsentiert \\
       &  $1_n$  &  Vektor der Länge $n$ mit lauter Einsen \\
       &  $g$    &  additiver Effekt des Marker-SNP \\
       &  $W$    &  Inzidenzmatrix, welche die Beobachtungen zum Marker-Effekt verbindet \\
       &  $e$    &  Vektor der zufälligen Resteffekte
\end{tabular}

Die Inzidenzmatrix $W$ hat $n$ Zeilen und so viele Kolonnen, wie SNP-Marker. Für unser Beispiel hat die Matrix $W$ somit $1$ Kolonne. Die Elemente der Matrix $W$ zählen die Anzahl Allele mit positiver Wirkung. In diesem Beispiel sei das Allel "2".

### Ihre Aufgabe
Stellen Sie das Modell aus Gleichung (\ref{eq:Task1RegModel}) für den gegebenen Datensatz auf und bestimmen Sie welche Modellkomponenten bekannt und welche unbekannt sind.


## Aufgabe 2: Least Squares Lösungen
Da wir `r nAnzTiere` Beobachtungen und nur einen SNP betrachten ist die Bedingung für die Schätzung der unbekannten Parameter mit Least Squares erfüllt. Somit können wir die unbekannten Parameter $\mu$ und $g$ mit der folgenden Gleichung schätzen.

\begin{equation}
\left[ 
  \begin{array}{c}
  \hat{\mu}\\
  \hat{g}
  \end{array}  
\right]
=
\left[ 
  \begin{array}{cc}
  1_n^T1_n  &  1_n^TW \\
  W^T1_n    &  W^TW
  \end{array}  
\right]^{-1}
\left[ 
  \begin{array}{c}
  1_n^Ty\\
  W^Ty
  \end{array}  
\right]
\label{eq:Task1LeastSquSol}
\end{equation}

Berechnen Sie aufgrund der Gleichungen in (\ref{eq:Task1LeastSquSol}) die Lösungen für $\hat{\mu}$ und $\hat{g}$.


## Aufgabe 3
Überprüfen Sie die unter Aufgabe 2 erhaltenen Least Squares Lösungen für $\mu$ und $g$ mit der Funktion `lm()` R. 

### Hinweise
- Lesen Sie die Daten aus der in Aufgabe 1 gezeigten Tabelle in den Dataframe namens `dfAufgabe3` ein. 

```{r ReadData, echo=TRUE, results='markup'}
nAnzTiere <- 10
dfAufgabe3 <- data.frame(
  Animal = c(1:nAnzTiere),
  Phentype = c(2.03, 3.54,3.83,4.87,3.41,2.34,2.65,3.76,3.69,3.69),
  SnpAllele1 = c(1,1,1,2,1,1,1,1,1,1),
  SnpAllele2 = c(1,2,2,2,2,1,1,2,2,2))
```

-  Fügen Sie dem Dataframe eine zusätzliche Kolonne namens `Genotype`hinzu, welche die Genotypen-Codes enthält. Diese Codes entsprechen den Anzahl an "2" Allelen mit positiver Wirkung.

- Verwenden Sie die phänotypischen Beobachtungen in `dfAufgabe3$Phenotype` als Zielgrösse und `dfAufgabe3$Genotype` als erklärende Variable und passen Sie das Regressionsmodell mit der Funktion `lm()` an.


## Aufgabe 4
```{r Task4Setup, echo=FALSE, results='hide'}
n_nr_ani <- 50
n_nr_snp <- 100
s_lasso_data_filename <- "asmas_w05_u04_lasso.txt"
mat_lasso_data <- matrix(scan(s_lasso_data_filename), nrow = n_nr_ani, byrow = TRUE) 
```

Gegeben ist ein Datensatz in der Datei `r s_lasso_data_filename`, welcher Genotypen an `r n_nr_snp` SNP-Loci und Beobachtungen für ein bestimmtes Merkmal für insgesamt `r n_nr_ani` Tiere enthält. Sie können den gesamten Datensatz mit dem folgenden Statement in eine Matrix einlesen.

```{r, echo=FALSE, results='markup'}
s_input_cmd <- paste0("mat_lasso_data <- matrix(scan(\"", s_lasso_data_filename, "\"), nrow = ", n_nr_ani, ", byrow = TRUE)", collapse = "")
cat(s_input_cmd, "\n")
```

Betrachten wir uns die ersten fünf Zeilen und die ersten fünf Kolonnen dieser Matrix sehen diese wie folgt aus.

```{r, results='markup'}
mat_lasso_data[1:5,1:5]
```

Daraus wird ersichtlich, dass die Beobachtungen aller Tiere in der ersten Kolonne der Datenmatrix `mat_lasso_data` sind und die Genotypen in den Kolonnen 2 bis `r ncol(mat_lasso_data)` .  Für die Anpassung eines linearen Modells mit LASSO verwenden wir die Funktion `glmnet()` aus dem gleichnamigen Package `glmnet`. Wir verwenden jetzt also alle SNP-Genotypen als erklärende Variablen und die Beobachtungswerte sind unsere Zielgrössen.

### Ihre Aufgaben
* Verwenden Sie das folgende R-Statement für die Schätzung der SNP-Effekte mit LASSO

```{r, eval=FALSE, echo=TRUE, results='markup'}
require(glmnet)
fitsnp <- glmnet(x = mat_lasso_data[, -1], y = mat_lasso_data[, 1])
```

* Visualisieren Sie die Abhängigkeit zwischen dem Wert von $\lambda$ und der Anzahl von erklärenden Variablen, welche nicht $0$ sind.

```{r, eval=FALSE, echo=TRUE, results='markup'}
plot(fitsnp, xvar = "lambda", label = TRUE)
```

* Machen Sie eine Kreuzvalidierung um den Wert vom $\lambda$ zu bestimmen

```{r, eval=FALSE, echo=TRUE, results='markup'}
cvfitsnp <- cv.glmnet(x = mat_snp, y = vec_y)
```

* Stellen Sie die Resultate der Kreuzvalidierung mit der Funktion `plot()` dar.

```{r, eval=FALSE, echo=TRUE, results='markup'}
plot(cvfitsnp)
```

* Im Plot der Kreuzvalidierungsresultate gibt es zwei gestrichelte Linien, welche zwei spezielle $\lambda$-Werte markieren. Der erste Wert ist das Minimum aller $\lambda$-Werte und der zweite ist der Wert, welcher die meisten Variablen auf $0$ setzt aber nicht weiter als eine Standardabweichung vom minimalen Wert des mittleren quadrierten Fehler entfernt ist. Die beiden $\lambda$-Wert erhalten Sie mit 

```{r, eval=FALSE, echo=TRUE, results='markup'}
cvfitsnp$lambda.min
cvfitsnp$lambda.1se
```

* Finden Sie alle Koeffizienten, welche nicht $0$ sind, für die beiden $\lambda$-Werte und vergleichen Sie diese mit den wahren Werten aus der Simulation

```{r, eval=FALSE, echo=TRUE, results='markup'}
coefmin <- coef(cvfitsnp, s = "lambda.min")
(cofminnz <- coefmin[coefmin[, 1] != 0,])
```

```{r, eval=FALSE, echo=TRUE, results='markup'}
coef1se <- coef(cvfitsnp, s = "lambda.1se")
(coef1senz <- coef1se[coef1se[, 1] != 0, ])
```

Die wahren SNP-Positionen aus der Simulation lauten:

```{r, eval=TRUE, echo=TRUE, results='markup'}
(vec_sign_snp_idx <- c(73,54,26,30,7))
```

